臺灣高等法院刑事判決
109年度上易字第1284號
上　訴　人　臺灣臺北地方檢察署檢察官
上　訴　人　
即　被　告　江壽銓　
　　　　　　　　　
　　　　　　　　　　
　　　　　　　　　
選任辯護人　王東山律師
　　　　　　林孝甄律師
被　　　告　盧俊霖　
　　　　　　　　　　
　　　　　　　　　
選任辯護人　余德正律師
　　　　　　翁栢垚律師
　　　　　　劉昱玟律師
被　　　告　唐也翔　
　　　　　　　　　　
　　　　　　　　　
　　　　　　　　　　　
　　　　　　　　　　
選任辯護人　葉重序律師
被　　　告　盧彥成　
　　　　　　　　　　
　　　　　　　　　
　　　　　　俞宥成　
　　　　　　　　　　
　　　　　　　　　　
　　　　　　陳俊宇　
　　　　　　　　　
　　　　　　　　　
　　　　　　林耀德　
　　　　　　　　　
　　　　　　　　　　
　　　　　　　　　　
選任辯護人　林萬憲律師
　　　　　　陳奕廷律師
被　　　告　楊峻銘　
　　　　　　　　　　
　　　　　　　　　
上列上訴人因被告恐嚇等案件，不服臺灣臺北地方法院107年度
易字第906號，中華民國109年4月29日第一審判決（起訴案號：
臺灣臺北地方檢察署107年度偵字第16516號、第20396號、第205
41號），提起上訴，本院判決如下：
    主  文
原判決關於江壽銓部分、盧俊霖共同恐嚇取財部分（含沒收犯罪
所得部分）、唐也翔對李忠義恐嚇危害安全部分暨定唐也翔應執
行刑部分，均撤銷。
江壽銓共同犯恐嚇取財罪，處有期徒刑捌月。緩刑貳年。
盧俊霖共同犯恐嚇取財罪，處有期徒刑捌月。緩刑貳年。
唐也翔犯恐嚇危害安全罪，處拘役肆拾日，如易科罰金，以新臺
幣壹仟元折算壹日。
其他上訴均駁回。
唐也翔上開撤銷改判部分與上訴駁回部分所處之刑，應執行拘役
肆拾伍日，如易科罰金，以新臺幣壹仟元折算壹日。
    事  實
一、緣江壽銓（綽號「金鷹」）為臺灣大車隊之計程車司機，其
    知悉在臺北市大安區復興南路1段之1062公車站牌前為紅線
    禁止臨停路段，且未設置計程車招呼站，為搭載在該公車站
    牌前排隊等候搭車前往九份之眾多乘客，遂與臺灣大車隊之
    計程車司機共組「黃蜂車隊」，並使用Line通訊軟體組成「
    復興站」群組，供上開司機排班聯繫之用。嗣江壽銓得知「
    基隆車隊」之司機有意在該處排班載客，遂委由其姪子江華
    芳(於民國106年4月8日死亡)以「竹聯幫地堂（地隆會）」
    之名號，代表黃蜂車隊出面與基隆車隊協調，並協議基隆車
    隊與黃蜂車隊之司機均可在該處排班載客，由江華芳負責解
    決司機間之載客糾紛、驅趕外車及未繳費之黃蜂車隊司機載
    客，江華芳因此要求欲在該處排班載客之黃蜂車隊司機須自
    106年2月起，按月繳納新臺幣（下同）3,000元，並由江壽
    銓負責收取後，將其中3萬元交予江華芳作為圍事報酬。嗣
    於106年4月間，因江華芳死亡，且前揭1062站牌遷移至捷運
    忠孝復興站2號出口前（下稱「系爭排班點」），江壽銓憂
    心系爭排班點將遭基隆車隊獨占，遂安排原係江華芳小弟之
    盧俊霖接任「竹聯幫地堂地隆會」會長後，竟與盧俊霖共同
    基於意圖為自己不法所有之犯意聯絡，由盧俊霖接替江華芳
    在黃蜂車隊之角色，並於106年4月間某日，要求欲在系爭排
    班點載客之黃蜂車隊計程車司機李忠義、李錫壽應按月於每
    月5日前繳交3,000元，然因李忠義、李錫壽各有遲交每月3,
    000元之情形，江壽銓與盧俊霖即共同以下列㈠、㈡所示之方
    式，恫嚇李忠義及李錫壽繳款：
  ㈠因李忠義遲交106年4月份之3,000元，江壽銓即指示盧俊霖出
    面處理，又因其他司機亦向盧俊霖反應李忠義插班，盧俊霖
    遂藉故以處理李忠義插班為由，於106年5月5日11時25分許
    ，在系爭排班點之人行道，率同3名黑衣男子陳敬方（所犯
    恐嚇罪，業經原審另案判處拘役20日確定）、陳挺翔及鍾政
    霖【其等所犯恐嚇罪，均經臺灣臺北地方檢察署（下稱「臺
    北地檢署」）檢察官另案為緩起訴處分確定】在旁助勢，由
    盧俊霖對李忠義恫稱：「上次開會就說現在是我作主的‧‧你
    如果要跑，我就每天叫年輕人來這裡把你的車顧著‧‧好好排
    班你不要，又插班‧‧我帶小弟過去那邊」等語，並將李忠義
    驅離，使李忠義無法繼續在系爭排班點載客，致李忠義心生
    畏懼，因怯於無法在系爭排班點繼續排班載客維生，乃湊足
    每月3,000元交予江壽銓。
  ㈡因李錫壽遲交3,000元，江壽銓遂於106年5月6日上午某時，
    在系爭排班點對李錫壽恫稱：「3,000元如果繳不出來的話
    ，你就不用來跑了!」等語，致李錫壽心生畏懼，因怯於無
    法在系爭排班點繼續載客維生，乃湊足每月3,000元後交予
    江壽銓。
  ㈢嗣江壽銓因不滿李忠義、李錫壽又遲交每月3,000元，先於10
    7年2月14日11時25分20秒撥電話予盧俊霖，告以：「忠義的
    錢，跟那個阿壽（即李錫壽）的錢，要追緊啦！他們如果真
    的沒有那個，幹你娘，就去厚（音「ㄏㄡ」）」等語，復於同
    年2月26日11時53分33秒再撥電話予盧俊霖，告以：「忠義
    和阿壽的那個喔，都沒有那個喔，你再給他們處理一下。‧‧
    這樣子你知不知道？‧‧有時候口氣要比較強硬一點」等語，
    指示盧俊霖出面以強硬態度向李忠義、李錫壽恫催3,000元
    。
　㈣江壽銓與盧俊霖即共同以前揭禁止李忠義、李錫壽在系爭排
    班點繼續排班載客，或將李錫壽踢出「復興站」Line群組，
    使其無法繼續排班載客等方式，恫嚇李忠義及李錫壽繳款，
    致李忠義、李錫壽均心生畏懼，因怯於無法在系爭排班點繼
    續排班載客維生，遂均自106年5月起至107年2月止，按月繳
    交3,000元予江壽銓(李錫壽於107年2月份僅繳納2,000元)，
    江壽銓再自106年5月起，按月交付3萬元予盧俊霖作為其圍
    事報酬，盧俊霖並依江壽銓之指示，將其中1萬元轉交江華
    芳之遺孀作為生活費；總計江壽銓因而獲有不法利益計3萬7
    ,633元，盧俊霖則獲有不法利益2萬5,014元。
二、唐也翔因與李忠義就系爭排班點之排班問題發生糾紛，竟基
    於恐嚇危害安全之犯意，先於不詳時間，在系爭排班點之人
    行道，對李忠義恫稱：「老人家身體要顧好，不知道什麼時
    候會死啦！」、「照片先去拍一拍，哪天死了才有照片用！
    」等語，復接續於106年5月22日17時2分許，與李忠義通話
    過程中，對其恫稱：「你誰都不用載了、你誰都不用載了、
    你誰都不用載了」、「幹！明天不用來了啦」等語，使李忠
    義心生畏懼，怯於無法繼續在系爭排班點載客維生而危害其
    安全。
三、盧俊霖於106年9月7日某時，因不滿遭A1（真實姓名年籍詳
    卷）挑釁及辱罵「幹你娘」等語(A1涉犯公然侮辱罪嫌部分
    ，未據盧俊霖告訴)，竟於同日17時2分許，夥同其胞弟盧彥
    成、唐也翔、俞宥成及陳俊宇等人前往由周隆昇所經營，位
    於新北市瑞芳區汽車路32號之SKY停車場質問A1，並共同基
    於恐嚇危害安全之犯意聯絡，由盧彥成、唐也翔、陳俊宇及
    俞宥成手持球棒，俞宥成則另持噴霧防身催淚劑，並由其中
    一人向A1恫稱：「乎他死（台語）」等語，以此加害生命之
    事恐嚇A1，致A1心生畏懼而危害其安全。盧俊霖與盧彥成復
    各自基於公然侮辱之犯意，在該不特定人均得共見共聞之停
    車場，分別對A1辱罵：「幹你娘機巴，你真懶爛（台語）」
    等語，均足以貶損A1之人格。嗣經警方於同日17時5分許，
    在上開停車場之現場查扣球棒4支；復於107年5月29日16時2
    9分許，經警方持法院核發之搜索票至盧俊霖使用號牌APG－9
    683號自小客車執行搜索，查扣上開噴霧防身催淚劑1瓶。
四、案經內政部警政署刑事警察局（下稱「刑事警察局」）報告
    臺北地檢署檢察官，及A1訴由新北市政府警察局瑞芳分局（
    下稱「瑞芳分局」）報告臺灣基隆地方檢察署檢察官呈請臺
    灣高等檢察署檢察長核轉臺北地檢署檢察官偵查起訴。
    理  由
甲、有罪部分：
壹、證據能力部分：
一、按被告以外之人於審判外之言詞或書面陳述，除法律有規定
    者外，不得作為證據，刑事訴訟法第159條第1項定有明文。
    查證人即被害人李忠義、李錫壽及證人即告訴人A1於警詢時
    之陳述，對被告江壽銓、盧俊霖而言，均屬審判外之陳述，
    復經被告盧俊霖、唐也翔及其等辯護人爭執證據能力（見本
    院卷二第330頁、卷三第231至234頁、卷四第11至14頁），
    且無同法第159條之1至第159條之5之例外情形，故證人李忠
    義、李錫壽及A1於警詢時之證述，均無證據能力。
二、依刑事訴訟法第159條第1項及第159條之5之規定，本判決所
    引用證人即共同被告林耀德（其被訴與被告江壽銓、盧俊霖
    及楊峻銘共犯恐嚇取財罪嫌部分，尚難認定，詳如後「無罪
    部分」所述）、唐也翔、俞宥成、吳豐成於警詢時之陳述，
    對被告江壽銓而言，雖均為審判外之陳述，均屬傳聞證據，
    然被告江壽銓及其辯護人於本院準備程序及審理時均未爭執
    其證據能力（見本院卷三第231至234頁、卷四第11至14頁）
    ，且迄言詞辯論終結前均未聲明異議，本院審酌該證據資料
    製作時之情況，尚無違法不當或證明力明顯過低之瑕疵，且
    與本案待證事實俱有關連性，認以之作為本案證據應屬適當
    ，故證人林耀德、唐也翔、俞宥成及吳豐成於警詢時之陳述
    ，對被告江壽銓均有證據能力。
三、按被告以外之人於偵查中向檢察官所為之陳述，除顯有不可
    信之情況者外，得為證據，刑事訴訟法第159條之1第2項定
    有明文。查證人李忠義、李錫壽、A1、吳豐成、董椿簢、謝
    和憲、證人即共同被告江壽銓、唐也翔、盧彥成、俞宥成、
    陳俊宇、林耀德及楊峻銘（其被訴與被告江壽銓、盧俊霖及
    林耀德共犯恐嚇取財罪嫌部分，尚難認定，詳如後「無罪部
    分」所述）於偵查中向檢察官所為之陳述，對被告盧俊霖而
    言，雖均係審判外陳述，均為傳聞證據，然上開證人於偵查
    中之證述，係經檢察官諭知證人之具結義務及偽證之處罰，
    並命渠等朗讀結文及具結擔保證言之真實性後，各以證人身
    分於檢察官面前陳述渠等親身經歷，復查無證據顯示係遭受
    強暴、脅迫、詐欺、利誘等外力干擾情形，或在影響渠等心
    理狀況致妨礙渠等自由陳述等顯不可信之情況，被告盧俊霖
    及其辯護人亦均未主張或釋明上開證人於偵訊中結證有何顯
    不可信之情事，且經原審傳喚證人李忠義、李錫壽、A1、吳
    豐成、謝和憲、盧彥成、俞宥成及陳俊宇到庭作證，已賦予
    被告盧俊霖及其辯護人對質詰問之機會，故上開證人於偵訊
    時所為之證述，均有證據能力。另被告盧俊霖雖否認其警詢
    筆錄之證據能力（見本院卷三第244頁），惟本判決並未援
    引被告盧俊霖於警詢之供述作為認定其犯罪事實之證據資料
    ，自無庸說明此部分證據資料之證據能力。
四、本判決以下所引用之非供述證據，均與本案事實具有關聯性
    ，且核屬書證、物證性質，又查無事證足認有違背法定程序
    或經偽造、變造所取得等證據排除之情事，復經本院依刑事
    訴訟法第164條、第165條之規定，踐行物證、書證之調查程
    序，均具有證據能力。
貳、實體部分：
一、被告江壽銓與盧俊霖共犯恐嚇取財罪部分(即「事實」欄「
    一」部分)：
　㈠訊據被告江壽銓固坦承其綽號為「金鷹」，為臺灣大車隊之
    計程車司機，並與其他計程車司機共組黃蜂車隊，在系爭排
    班點共同招攬、搭載乘客至九份，且自106年4月起按月向李
    忠義、李錫壽及黃蜂車隊其他司機收取每月3,000元之事實
    ，惟矢口否認有何恐嚇取財之犯行，辯稱：我從106年4月起
    向李忠義、李錫壽及黃蜂車隊司機收取3,000元並非圍事之
    保護費，而是黃蜂車隊之公共基金，作為司機聚餐等共同費
    用之支出；黃蜂車隊司機稱呼我為「大仔」，是因我較年長
    ，而非幫派老大，系爭排班點是公共場所，大家共同在該處
    載客，我沒有掌控該地盤的權力，且未繳3,000元的司機仍
    可在系爭排班點載客，對遲交3,000元的司機也不會採取任
    何行動；我沒有在106年5月6日恐嚇李錫壽，李錫壽也未在
    該日交3,000元給我，但後來有收到李錫壽所交的3,000元等
    語。被告江壽銓辯護人為其辯護稱：被告江壽銓自己亦每月
    交3,000元，這3,000元係自江華芳時代施行已久之慣例，係
    加入車隊之互助金，用以支付車隊司機之聚餐、婚喪喜慶紅
    白包及承租停車位之用，並非保護費，非屬被告江壽銓所取
    得之不法利益；上開3,000元互助金在江華芳時期曾結算退
    給包括李忠義及李錫壽在內之司機，足認與收取保護費之概
    念迥異；李忠義於106年5月1日已繳交當月3,000元，106年5
    月5日當天被告江壽銓並未在系爭排班點現場，且盧俊霖係
    對李忠義陳稱：「好好排班你不要，又插班…」，並無任何
    人提及未繳3,000元就不能載客，確無恐嚇取財之犯行，且
    依對話紀錄所示，亦未見江壽銓有事前指示盧俊霖為恐嚇取
    財之行為等語。另訊據被告盧俊霖固坦承其綽號為「貢丸」
    ，原為竹聯幫地堂地隆會會長江華芳之小弟，嗣江華芳於10
    6年4月8日死亡後，由其接任竹聯幫地堂地隆會會長；江壽
    銓自106年5月起至107年5月止，每月有交付3萬元，其中1萬
    元由其轉交江華芳遺孀充作生活費；106年5月5日係因李忠
    義插班，其才出面制止；在「復興站」群組傳送公告內容等
    事實，惟矢口否認有何恐嚇取財之犯行，辯稱：江壽銓所收
    取的3,000元是公共基金，並非圍事之保護費，未繳錢的司
    機仍可在系爭排班點載客；李忠義有遲繳，我會催繳，但會
    好好跟李忠義講，沒有辱罵、恐嚇李忠義；我沒有在系爭排
    班點提過竹聯幫地堂的名號；我不清楚江壽銓為何要給我3
    萬元，我原本有拒絕；我雖在「復興站」群組傳送前揭公告
    內容，但該公告內容係林耀德、唐也翔與江壽銓共同討論決
    定後才傳送給我，由我轉發至群組；黃蜂車隊事務是由江壽
    銓、林耀德及唐也翔討論決定，我所擔任的竹聯幫地堂地隆
    會會長只是人頭而已等語。被告盧俊霖辯護人則為其辯護稱
    ：上開3,000元是黃蜂車隊的公共基金，用以支付聚餐費及
    婚喪喜慶紅白包，並非保護費；被告盧俊霖於106年5月5日
    係因李忠義插班而到場勸導李忠義，此與繳納3,000元乙事
    無關，且隨行之陳敬方、陳挺翔及鍾政霖並未出聲或有任何
    手勢動作，亦不清楚盧俊霖與李忠義商討何事，被告盧俊霖
    並無恐嚇取財之犯行等語。
　㈡經查，被告江壽銓綽號為「金鷹」，為臺灣大車隊之計程車
    司機，其知悉在臺北市大安區復興南路1段之1062公車站牌
    前為紅線禁止臨停路段，且未設置計程車招呼站，為搭載在
    該公車站牌前排隊等候搭車前往九份之眾多乘客，遂與臺灣
    大車隊之計程車司機共組黃蜂車隊，並使用Line通訊軟體組
    成「復興站」群組，供黃蜂車隊之計程車司機排班聯繫之用
    。嗣被告江壽銓得知「基隆車隊」之司機有意在該處排班載
    客，遂委由其姪子江華芳代表黃蜂車隊出面與基隆車隊協調
    ，並協議基隆車隊與黃蜂車隊之司機均可在該處排班載客，
    並由江華芳負責解決司機間之載客糾紛、驅趕外車及未繳費
    之黃蜂車隊司機載客，江華芳因此要求欲在該處排班載客之
    黃蜂車隊司機須自106年2月起，按月繳交3,000元，並由被
    告江壽銓負責收取後，將其中3萬元交予江華芳收受；嗣江
    華芳於106年4月8日死亡，且前揭1062站牌遷移至捷運忠孝
    復興站2號出口前，被告江壽銓憂心系爭排班點將遭基隆車
    隊獨占，遂安排原係江華芳小弟之被告盧俊霖接任「竹聯幫
    地堂地隆會」會長後，由盧俊霖接替江華芳在黃蜂車隊之角
    色，被告江壽銓並於106年4月間某日，要求欲在系爭排班點
    排班載客之黃蜂車隊司機應按月於每月5日前繳交3,000元，
    並仍交由被告江壽銓收受，再由江壽銓自106年5月起，按月
    給予被告盧俊霖3萬元，盧俊霖再將其中1萬元交予江華芳之
    遺孀作為生活費，被告江壽銓因此自106年4月起至107年2月
    止，按月各向李忠義、李錫壽等計程車司機收取3,000元(李
    錫壽於107年2月僅繳納2,000元，以下均同)等情，業據被告
    江壽銓、盧俊霖坦承在卷（見他729號卷四第77頁反面至78
    頁、第81頁反面至第82頁反面、第168至169頁、第170頁反
    面、卷五第131至135頁、第142至143頁、第149頁、偵20396
    號卷一第136至137頁、偵16516號卷一第27頁、第381頁、第
    364至365頁、原審卷一第77至78頁、第294至295頁、卷六第
    377至380頁)，核與證人李忠義、李錫壽證述(見他729號卷
    二第49頁反面、第50頁反面、第52頁、第59頁反面至第61頁
    、原審卷三第167頁、第169至170頁)，及證人即共同被告林
    耀德、唐也翔及俞宥成證述之內容（見他729號卷三第102頁
    反面、第120頁反面、第122頁反面、第188頁反面、第195頁
    反面、第197頁、偵16516號卷一第480至488頁、卷二第67至
    70頁、第81至82頁）均相符，並有系爭排班點現場照片及Li
    ne群組對話翻拍照片在卷可佐(見原審卷六第165頁、他729
    號卷一第179至183頁)，自堪認定。
  ㈢依下列事證，堪認被告江壽銓與其他計程車司機共組之「黃
    蜂車隊」非屬竹聯幫地堂地隆會之幫派組織，且除江華芳及
    原係江華芳小弟之被告盧俊霖外，包括被告江壽銓在內之其
    餘被告均僅係臺灣大車隊所屬之計程車司機，而非幫派成員
    ：
　1.證人即共同被告林耀德於警詢及偵查時證稱：我和被告江壽
    銓認識30幾年，江壽銓是我的拜把兄弟，我稱呼江壽銓為「
    老大」，但江壽銓並非竹聯幫地堂成員，也不是竹聯幫地堂
    的老大；我是臺灣大車隊的計程車司機，並非幫派成員等語
    （見他729號卷三第102頁至102頁反面、第122頁）。
　2.證人即共同被告唐也翔於警詢、偵查及原審羈押庭訊問時證
    稱：被告江壽銓不是竹聯幫地堂的老大，除江華芳及被告盧
    俊霖是竹聯幫派的背景外，江華芳死亡後，才由盧俊霖承接
    會長地位，我及被告江壽銓、林耀德等人都沒有幫派背景等
    語（見他729號卷三第148頁反面至149頁、偵16516號卷一第
    15頁、第17頁）。
　3.證人即共同被告俞宥成於警詢時證稱：江華芳是竹聯幫地堂
    地隆會會長，在其過世前有替黃蜂車隊出面與基隆車隊談判
    ，基隆車隊係請託竹聯幫風堂的幫派份子出面當代表，江華
    芳則以竹聯幫地堂名號，代表黃蜂車隊與對方談判，在江華
    芳死亡後，被告江壽銓擔心幫派代表人物過世，基隆車隊會
    不讓黃蜂車隊排班，才於106年4月中旬，特別召集黃蜂車隊
    的司機到小歇茶館聚會，宣布江華芳死亡的消息；被告江壽
    銓是江華芳的親叔叔，盧俊霖則是以前跟隨江華芳的小弟，
    且江壽銓社會經驗較盧俊霖豐富，江壽銓講的話盧俊霖都會
    聽，盧俊霖接任竹聯幫地堂地隆會會長後，仍然很尊重及聽
    從江壽銓，但江壽銓沒有任何幫派背景，在竹聯幫地堂亦未
    擔任任何職務，不是該堂口老大；江壽銓是黃蜂車隊最年長
    的司機，車隊成員都聽他的話，江壽銓常出面代表發言，但
    沒有掌控地盤之權力等語（見偵16516號卷一第249至250頁
    、第252頁、第255頁）。
　4.證人即黃蜂車隊計程車司機吳豐成於警詢時證稱：被告江壽
    銓年紀比較大，我們是尊重他，但江壽銓並非幫派老大；本
    來是「峰吹草動」（即江華芳）收錢，但「峰吹草動」死後
    ，就由被告江壽銓及盧俊霖向我收取3,000元，我和江壽銓
    、盧俊霖、唐也翔、林耀德、俞宥成及楊峻銘都是臺灣大車
    隊的司機等語（見偵16516號卷一第205頁）。
　5.經核證人即共同被告林耀德、唐也翔、俞宥成及證人吳豐成
    前揭供述或證述均相一致，亦與被告江壽銓、盧俊霖之供述
    （見偵16516號卷一第370頁、原審卷一第319頁）相符，復
    有前揭現場照片、復興站群組對話翻拍照片及黃蜂車隊成員
    之Line名稱一覽表在卷可稽（見原審卷一第243至245頁、第
    269頁、第461頁、第463至505頁），自堪採認。此外，依本
    件卷證資料，除被告盧俊霖外，並無被告江壽銓或其他被告
    係竹聯幫地堂地隆會成員之任何積極證據，依罪證有疑，利
    於被告之刑事證據法則，自難認定被告江壽銓與其他計程車
    司機共組之「黃蜂車隊」係竹聯幫地堂地隆會所屬之幫派組
    織，而應認定除江華芳及被告盧俊霖外，包括被告江壽銓等
    其餘被告均僅係臺灣大車隊所屬司機，並非幫派成員。是系
    爭排班點雖係劃有紅線、禁止臨時停車路段，且未設置計程
    車招呼站，無法如一般設有計程車招呼站路段之計程車司機
    可坐在車內，依序排班等候乘客上車，亦即在系爭排班點攬
    客係屬違規載客，故黃蜂車隊之經營模式係由司機先將其計
    程車停放在系爭排班點附近，再下車攬客，說服在系爭排班
    點附近等候公車之乘客或觀光客改以「共乘」方式搭乘計程
    車前往九份；被告江壽銓亦係為順利達成前揭攬客營利目的
    ，遂與臺灣大車隊之其他計程車司機共組黃蜂車隊，並利用
    Line通訊軟體組成「復興站」群組，供加入該群組之司機排
    班聯繫使用，且依抵達系爭排班點之順序，由後順位之司機
    將計程車暫放在附近租用之停車位，再至系爭排班點相互支
    援攬客，使前順位之司機處於可隨時出車之狀態而依序出車
    ，以此依序排班、相互支援攬客之方式，各自賺取較佳之載
    客收入。然除江華芳及被告盧俊霖外，包括被告江壽銓、唐
    也翔、俞宥成、林耀德及楊峻銘等人，均僅係臺灣大車隊之
    計程車司機，而非該幫派成員。被告江壽銓、唐也翔等人辯
    稱其等均非幫派成員，尚堪採信；證人即共同被告林耀德陳
    稱其等稱呼被告江壽銓為「老大」乙語，僅係因江壽銓年紀
    較大，對被告江壽銓之尊稱，非指江壽銓係竹聯幫地堂老大
    等語，亦非無可採。
  ㈣依下列事證，足認被告江壽銓、盧俊霖自106年4月起至107年
    2月止，向李忠義、李錫壽按月收取之3,000元，係比照江華
    芳生前以竹聯幫地堂地隆會會長身分，代表黃蜂車隊出面與
    基隆車隊協調、處理司機排班糾紛及驅趕未繳3,000元之司
    機在系爭排班點排班載客，而要求黃蜂車隊司機按月繳交3,
    000元圍事報酬之作法，由被告江壽銓在江華芳於106年4月8
    日死亡後之同年4月間某日，在前揭小歇茶館召集黃蜂車隊
    司機開會，公告由被告盧俊霖接任竹聯幫地堂地隆會會長，
    代表黃蜂車隊與基隆車隊協調、處理司機排班糾紛及驅趕未
    繳費司機在系爭排班點排班載客，而要求黃蜂車隊司機按月
    繳交3,000元，作為被告盧俊霖之「圍事報酬」或「保護費
    」：
　1.證人李忠義於偵訊時證稱：我在系爭排班點載客，最早是江
    華芳要求每月要付3,500元（按應係「3,000元」之口誤），
    後來江華芳於106年4月死亡後，就由被告江壽銓帶著盧俊霖
    在系爭排班點「做主」，不繳錢就不能排班做生意；江壽銓
    要求每月要交3,000元，3,000元類似保護費，亦即交付3,00
    0元後就可以在系爭排班點載客，倘發生紛爭時，江壽銓會
    找小弟出面處理，不繳錢就不能排班，也會受到恐嚇，江壽
    銓會叫被告盧俊霖出面驅趕；江壽銓並沒有特別明講交3,00
    0元的用途，只說如果不給3,000元，小弟就會來伺候我們；
    江壽銓、盧俊霖都有對我講過沒有繳錢就不要來排班；江壽
    銓會用台語講「這邊是我在圍的」、「這邊是我在做主」；
    我從106年4月起有每月交3,000元，後來我生病、經濟出問
    題，江壽銓仍不斷給我麻煩，我就分成10天繳1,000元，１個
    月也是繳3,000元，我心裡雖不願意繳錢，但也怕沒繳就沒
    有工作；江華芳是竹聯幫地堂地隆會成員，江壽銓是江華芳
    的親叔叔，盧俊霖則為江華芳之小弟，並聽命於江壽銓等語
    (見他729號卷二第59至62頁)。復於原審審理時證稱：一開
    始大家一起輪流排班，沒有收錢；排班一段時間後，有收費
    2,000元，大家喝茶就由這2,000元公費支出，但這2,000元
    後來有退回，之後就改由江華芳按月收3,500元（按應係「3
    ,000元」之口誤），就沒有再退回，在江華芳死後，就由被
    告江壽銓接手並收取每月3,000元，不繳3,000元就不能在系
    爭排班點排班載客，遲交時江壽銓會交代盧俊霖要我在月底
    繳清，直到江壽銓因本件到案後才沒有再收3,000元；不繳3
    ,000元就不能在系爭排班點排班載客，倘仍硬要排班載客，
    就會有問題，亦即砸車子或講難聽的話；我一開始不願意交
    3,000元，因為沒有道理要交3,000元，系爭排班點並非被告
    江壽銓等人所有，是公有地，但我每月都有交3,000元；系
    爭排班點就是他們圍（事）的地方，要進去就要經過他們，
    沒繳錢仍要載客，他們就找一些人將車子圍起來而無法叫客
    ，而我除了擔心不能叫客外，也當然會擔心安全上的問題，
    我又不是沒有發生過車子被砸；我現在仍在系爭排班點載客
    ，但已經沒有再交3,000元，因為江壽銓被抓之後就沒有人
    再來收3,000元等語(見原審卷三第166至189頁)。
  2.證人李錫壽於偵查及原審審理時證稱：我是計程車司機，之
    前是在高記餐廳門口(即舊站)排班攬客，後來遷移到捷運忠
    孝復興站2號出口(即新站)排班攬客，搭載客人前往九份；
    在106年4月從舊站搬遷到新站時，被告江壽銓向我要求每月
    要繳3,000元，我是心不甘情不願交3,000元，但是沒辦法，
    不繳3,000元，江壽銓就會說明天不用來，不能再到系爭排
    班點載客；之前是江華芳管控系爭排班點，後來江華芳死後
    ，就由被告江壽銓及盧俊霖接管，由盧俊霖擔任竹聯幫地堂
    地隆會會長，江壽銓會指示盧俊霖帶小弟出面包圍不繳錢的
    司機，我也曾因繳款不足3,000元，江壽銓將我退出「復興
    站」的Line群組，讓我無法在系爭排班點繼續載客，我一直
    拜託江壽銓，他才讓我回復到群組，並要求我下週補足款項
    ，我就趕快補足3,000元；我有遲繳3,000元，遭江壽銓警告
    很多次，106年5月6日江壽銓跑來找我，大聲對我說：「3,0
    00元如果繳不出來，就不用來跑了」；被告盧俊霖是只要有
    人不接受他講的意見，就會嗆「竹聯幫地堂」名號，就會說
    ：「我是竹聯地堂的，要怎樣都沒有關係」，但盧俊霖是聽
    命於江壽銓等語(見他729號卷二第49至51頁反面、原審卷三
    第253至284頁)。
  3.證人A1於偵查及原審審理時均證稱：系爭排班點是竹聯幫地
    堂在圍事，被告江壽銓親自跟我說1個月要交3,000元才能在
    系爭排班點載客，但沒有說3,000元之用途；在系爭排班點
    剛開始排班時沒有收任何費用，後來在106年4月間，江壽銓
    要我交3,000元才能排班，我沒有交3,000元，江壽銓就不讓
    我在系爭排班點排班，我就沒有在系爭排班點排班；江華芳
    與竹聯幫地堂是有關係的，在江華芳死後，就由盧俊霖接任
    會長，接替江華芳之地位等語(見他729號卷二第2頁反面至3
    頁反面、第4頁反面、原審卷三第286至299頁)。
  4.證人即黃蜂車隊司機董椿簢於偵查中證稱：我的外號是「卡
    特」，我於106年1 月加入黃蜂車隊，江華芳有竹聯幫黑道
    背景，江華芳要求司機交錢，一開始是2,000元，後來改為3
    ,000元，由江壽銓收錢管理，有時候我會繳不出錢，如果不
    繳就沒有辦法在系爭排班點排班；沒有交錢的司機當然不能
    在系爭排班點攬客；江華芳將禁止載客區域霸占作為黃蜂車
    隊載客使用區域，江華芳死後由盧俊霖接任竹聯幫地堂地隆
    會會長，盧俊霖負責在系爭排班點圍事，亦即保護車隊，倘
    有糾紛或收不到錢就由江壽銓派盧俊霖出面處理或收取；江
    華芳時期有看到司機不繳錢，江華芳有派小弟來阻止司機，
    不讓司機在系爭排班點載客等語(見偵16516號卷一第385至3
    90頁)。
  5.證人吳豐成於偵查及原審審理時證稱：我是計程車司機，主
    要是在系爭排班點載客至九份，我從106年4月開始有繳3,00
    0元給被告江壽銓及盧俊霖；江華芳要叫江壽銓叔叔，在江
    華芳的時代就開始交錢，1個月交3,000元，收了幾個月後，
    江華芳就死亡，因為盧俊霖是江華芳的小弟，後來就換盧俊
    霖來收，我有繳錢；之前司機載客會有摩擦，江華芳就負責
    協調；當時江華芳叫他的小弟去現場站崗，如果沒有繳錢的
    就不能進來排班，至於沒有繳錢來排班會有什麼下場我不清
    楚等語（見偵16516號卷一第217至220頁、第237頁、原審卷
    五第274至282頁）。
  6.證人即黃蜂車隊司機謝和憲於偵查及原審審理時證稱：我每
    個月有交3,000元，是在江華芳還在世時就開始繳，江華芳
    去世後，仍繼續繳交等語（見他729號卷五第33頁、第35頁
    、原審卷五第282至289頁）。
  7.證人即共同被告唐也翔於偵查及原審羈押庭訊問時除證稱：
    「（問：所以以前江華芳都會對外說這個地方是竹聯幫地堂
    的地盤？）江華芳對外講的，我們是江華芳交代我們這樣子
    對外放話講」等語外，並證述：江華芳提議每月收3,000元
    ，大部分的司機都有繳，我也有繳，我們主動交給被告江壽
    銓；在「復興站」Line群組的排班司機都有繳3,000元，江
    華芳生前說有排班糾紛、滋事口角的話，江華芳就會出面處
    理；在江華芳過世後，會繼續繳3,000元是因為被告盧俊霖
    說會出來處理事情，我只知道事情是盧俊霖出來處理，他有
    拿到錢；一定要繳3,000元才可以在系爭排班點排班，不交
    錢的人都是盧俊霖去處理等語（見他729號卷三第195頁反面
    、196頁反面至197頁、偵16516號卷一第13頁、第15頁、第1
    7頁）。
  8.證人即共同被告俞宥成於偵查中證稱：江華芳在世時，由江
    華芳以竹聯幫地堂地隆會的名號在系爭排班點圍事，圍事費
    用是從我們每個月所繳3,000元的公共基金支付，由被告江
    壽銓來收取，再拿錢給江華芳，每月要繳錢是江華芳訂下的
    ；現在是竹聯幫地堂地隆會會長盧俊霖在系爭排班點針對排
    班載客「圍事」，「圍事」就是有問題，會有人出來處理，
    比如排班問題或不遵守秩序，還有外來的人發生糾紛時就會
    出來處理，被告盧俊霖有用地隆會的名義收圍事費用，有事
    情盧俊霖要負責處理，圍事費用是由公共基金支出，我每個
    月交3,000元給江壽銓；盧俊霖是跟著江華芳的小弟，在江
    華芳過世後，由盧俊霖接任竹聯幫地堂地隆會會長，每月給
    盧俊霖錢，因為有事情就換盧俊霖去處理；江壽銓每月有拿
    2萬元或3萬元給江華芳個人使用，因為外面的事是江華芳在
    處理；因為基隆車隊也想搶地盤，江華芳有以竹聯幫地堂地
    隆會的名號與對方談判，對方也是竹聯幫（風堂）等語（見
    他729號卷五第11至12頁、偵16516號卷一第283至284頁）。
  9.證人即共同被告林耀德於偵查中證稱：之前1個月繳2,000元
    ，遷移到系爭排班點後，江華芳才說1個月要繳3,000元，江
    華芳去世後就由被告江壽銓收取，我從106年4月起至同年12
    月底，每月有繳納3,000元等語(見他729號卷三第120頁反面
    )。
 10.另被告江壽銓於警詢、偵查及原審羈押庭訊問、原審準備程
    序及審理時，先後供承：江華芳是我的親姪子，也是竹聯幫
    地堂地隆會會長；江華芳自106年2月起，每月向黃蜂車隊司
    機收取3,000元，這是江華芳訂下的規定，錢由我保管，江
    華芳當時表示可以幫黃蜂車隊維持秩序，我會每月給江華芳
    3萬元，後來在江華芳於106年4月8日死亡後，就由被告盧俊
    霖接任竹聯幫地堂地隆會會長；我在小歇茶館有向排班司機
    表示每月5日前要交3,000元，我是和江華芳一樣收取3,000
    元，現在竹聯幫地堂地隆會會長是盧俊霖，我是從106年5月
    起，按月給盧俊霖3萬元，因盧俊霖是地隆會會長才每月給
    錢，就是由盧俊霖保護有交錢的黃蜂車隊司機，倘有糾紛或
    排班問題，就由盧俊霖負責出面處理；每月向黃蜂車隊司機
    收取3,000元，我都自行運用，沒有記帳；卷附「臺灣黃金
    八大團隊…黃蜂車隊停車費.餐費.婚.喪.喜.慶互助會」（下
    稱「收支明細表」）是我太太製作，我之前沒有看過，是被
    拘提當天才看到這張收支明細表等語(見他729號卷四第77頁
    反面至80頁、第82至82頁反面、卷五第125至140頁、第141
    至152頁、偵20396號卷一第99至103頁、偵16516號卷一第38
    2頁、卷二第53頁、原審卷一第77至78頁、第81頁、第294至
    295頁)。
 11.被告盧俊霖於偵查中及原審羈押庭訊問時亦自承：江華芳是
    竹聯幫地堂地隆會會長，由江華芳訂下每月繳錢之規定；10
    6年4月1日遷移至系爭排班點，基隆車隊也要來排班，江華
    芳表示系爭排班點是竹聯幫地堂地盤，基隆車隊就找竹聯幫
    風堂的人出面談判，達成共識是基隆車隊1天10台車來排班
    ；我有向李忠義及李錫壽收過3,000元，我收錢後都交現金
    給被告江壽銓；沒有繳錢的司機到系爭排班點載客就會被驅
    趕，之前江華芳時期就是不繳錢的司機會被驅趕；我有用方
    法讓沒有繳錢的司機不能在系爭排班點載客，且因李忠義多
    次插班不守規矩，我才會帶3個年輕人去嚇李忠義，跟李忠
    義說不能出班，3個年輕人也是之前跟隨江華芳的小弟，我
    是跟3個年輕人說有事情要幫忙一下，將他們找過來；江華
    芳死後改由江壽銓收款，延續之前模式，由我接任江華芳的
    位置，除了收錢外，負責驅趕沒有繳錢的司機及出面處理排
    班糾紛，「調解費」是每月2萬元，原本江壽銓要給我3萬元
    時我有拒絕，並表示3萬元都給江華芳的太太當生活費，江
    壽銓要我留一些錢當排解費用，堅持要給我，表示這是之前
    的慣例，我才再將其中1萬元交給江華芳的太太當生活費；
    江華芳去世，黃蜂車隊的司機年紀較長，我之前跟在江華芳
    身旁，且已將竹聯幫地堂名號報出去，若沒有接任竹聯幫地
    堂地隆會會長，系爭排班點將會被吃掉，才討論由我接任會
    長；決定將3萬元給我時，只有我、江壽銓及林耀德在場，
    其他交錢的司機都沒有在場等語（見他729號卷四第168頁反
    面至174頁反面、偵16516號卷一第26至27頁、第30頁、第36
    4至366頁、原審卷一第65至66頁）。
 12.互核前揭證人與被告江壽銓、盧俊霖之證述及供述情節，就
    被告江壽銓、盧俊霖向包括李忠義、李錫壽在內之黃蜂車隊
    司機收取3,000元之緣由、未繳納3,000元之後果等重要情節
    ，所述均屬一致，並有被告盧俊霖在前揭Line群組傳送：「
    本人貢丸(按即盧俊霖)，承蒙公司抬愛，接任大仔會長一職
    …為復興站竭盡心力，屆時，恭候各位大駕，感謝大家支持
    ！」內容之Line對話翻拍照片在卷可證(見他729號卷二第56
    頁)，復有共同被告唐也翔（代號：A）與俞宥成（代號：B
    ）於107年4月8日19時21分許之下列通訊監察譯文：
　 「A：是不是當初那種事情，說真的啦，我們是沒有必要去背
　      這種事情啦，照道理是貢丸要去處理。
　 　B：正確啊，貢丸要處理，要專人處理啦。
　　 A：因為你（即盧俊霖）有收那一條錢，講白一點，那種錢
　　　　就等於是圍事費用啦。
　 　B：沒錯，講難聽一點就是這樣阿，對不對？講難聽一點，
　　　　就是圍事費用啊，你拿公司的名字，你有收到這條錢，
　　　　就是事情要處理了啦。
  　 A：對啦。」在卷（見他729號卷三第170頁反面至171頁）
　　　　，及共同被告唐也翔（代稱：A）與林耀德（代稱：B）
        於107年3月1日16時20分39秒之下列通訊監察譯文：
 　「B：阿跟人家收3,000元啦，我跟你說，他（即江壽銓）那
　　    個早晚會出事情，我沒騙你啦。…我說『你帳要跟人家
　　    處理好，該多少就多少』…我跟你說，林萬憲(即林耀
　　    德之子）很早就跟我說了『你叫阿伯跟人家收錢那個要
　　    很小心、很小心，阿把它弄好，等出事沒辦法了』。…
　　    如果說收3,000元，貢丸那裡交3萬元…貢丸跟人家收這
　　    個錢3萬元啦，原本這些事情都是他要處理的啦。…那
　　    個站是地堂的，照理說現在那個站是地堂的，並不是我
　　    們任何一個人的了，對不對？」……
　　　A：等於是地堂的了。
　　　B：那個是地堂的地方了啦，並不是像以前華芳在的時　
         候，就叫華芳出來，錢花下去，但是4月開始，那個地
         方就是地堂的了。………
   　 A：是這2個老大（指江壽銓與盧俊霖）上頭作主的」在卷
         （見他729號卷三第107頁反面至109頁反面）可稽。
　　是上開證人之證述及被告江壽銓、盧俊霖前揭供述內容應屬
    實在，均堪採認。從而，江華芳生前係竹聯幫地堂地隆會會
    長，且為被告江壽銓之親姪子，江華芳係自106年2月起，要
    求黃蜂車隊司機按月繳交3,000元，並由被告江壽銓負責向
    黃蜂車隊司機收取後，將其中3萬元付給江華芳，作為江華
    芳代表黃蜂車隊出面與基隆車隊協調排班、處理司機排班糾
    紛及驅趕未繳3,000元司機在系爭排班點排班載客之圍事報
    酬，嗣江華芳於106年4月8日死亡後，被告江壽銓因憂心系
    爭排班點遭基隆車隊獨占，遂與黃蜂車隊司機林耀德、唐也
    翔等人討論，決定改由江華芳之小弟即被告盧俊霖接任竹聯
    幫地堂地隆會會長，接替江華芳前揭角色，並由被告江壽銓
    在小歇茶館召集黃蜂車隊司機開會，公告由被告盧俊霖接任
    竹聯幫地堂地隆會會長，且黃蜂車隊司機應自106年4月起，
    按月繳交3,000元予江壽銓收受，江壽銓則自106年5月起至1
    07年5月止，按月交付3萬元予盧俊霖，作為排解司機間糾紛
    及驅離未繳錢司機在系爭排班點載客之「圍事報酬」或「保
    護費」，盧俊霖再將其中1萬元交予江華芳之遺孀作為生活
    費等情，自堪認定。被告江壽銓、盧俊霖及其等辯護人辯稱
    前揭向黃蜂車隊司機按月收取之3,000元係作為車隊司機「
    公基金」或「互助（會）款」，前揭交予被告盧俊霖之3萬
    元，僅係為補貼盧俊霖之薪資，增加盧俊霖之收入，並非被
    告盧俊霖圍事之保護費，未繳款之司機仍可在系爭排班點自
    由排班載客，不會被驅趕或遭受其他不利益云云，被告盧俊
    霖另辯稱其擔任之竹聯幫地堂地隆會會長僅係人頭云云，與
    前揭事證不符，不足採信。另證人劉家堯、證人即共同被告
    林耀德、唐也翔雖均證稱未繳交每月3,000元之司機亦可在
    系爭排班點排班載客等語（見他729號卷三第121條、第195
    頁反面、原審卷五第245頁），惟其等所述與前揭事證不符
    ，另參酌唐也翔於107年2月13日18時57分11秒與劉春風間之
    下列通訊監察譯文：
　「劉春風：他們沒辦法進來排班，‧‧他們交這個3,000元要
　　        幹嗎？
　　唐也翔：不交你就離開啊！」（見他729號卷三第165頁），
    益見其情。故證人劉家堯、林耀德及唐也翔前揭證述內容，
    均不足作為有利被告江壽銓、盧俊霖之認定依據。
　㈤依下列事證，足認被告江壽銓指示被告盧俊霖出面恫嚇遲繳3
    ,000元之李忠義，被告盧俊霖遂藉故以李忠義插班為由，率
    同3名黑衣男子將李忠義驅離系爭排班點：
  1.被告盧俊霖於106年5月5日率同陳敬方、陳挺翔及鍾政霖等3
    名黑衣男子前往系爭排班點，以李忠義插班為由而藉故將李
    忠義驅離系爭排班點等情，業據證人李忠義於原審審理時證
    稱：我有遲繳3,000元，但我不清楚106年5月之3,000元是何
    時所繳；106年5月4日我其實沒有插班，因我回站時乘客很
    多，我叫客完就出車了，我不知道謝和憲排在後面，後來謝
    和憲說我插班，盧俊霖就打電話跟我說系爭排班點是他在作
    主，106年5月5日盧俊霖就帶3個小弟到系爭排班點將我圍住
    ，不讓我叫客等語（見原審卷三第169頁、第182頁、第173
    至174頁），核與被告盧俊霖於偵查中及原審羈押庭訊問時
    供承：李忠義有好幾次都插班，有些司機都不滿；只有李忠
    義那一次我叫年輕人來顧著，不讓沒繳錢的司機載客，我承
    認恐嚇李忠義；我跟李忠義說每個司機都有繳錢，你卻遲交
    ，李忠義對我大小聲，我才會氣到，帶3個小弟去嚇嚇李忠
    義，那天沒有拿錢，只是跟李忠義說錢要繳，看何時要繳錢
    ，我是說不繳錢的話，就不給排班，我的語氣略重，後來李
    忠義就有繳錢了等語（見偵16516號卷一第25至26頁）相符
    ，並有現場錄影光碟、譯文、翻拍照片及原審勘驗筆錄（含
    附件）在卷(見他729號卷一第207頁、卷二第105至113頁、
    原審卷二第303至323頁)可稽。
　2.另參酌卷附「復興站」Line群組於106年5月6日之對話內容
    ：
　「江金鷹：從6月3月(3月為贅語)起5日前沒繳3斤不用來跑、
　　        幹你娘、我是奴才、沒交、去虹幹。
　　貢  丸：你們現在是看我們金鷹叔仔怎樣嗎！沒人要回是怎
　　        樣！！我明天就先處理忠義。」等節（見他729號
            卷二第55頁)。」
　　則證人即同屬黃蜂車隊司機之被害人李錫壽指稱被告江壽銓
    於106年5月6日上午，見其在系爭排班點排班時，大聲對其
    說：「3,000元如果繳不出來的話，你就不用來跑了！」使
    其心生畏懼，怯於無法在系爭排班點繼續排班載客維生，乃
    湊足3,000元交予被告江壽銓收受等情（見他729號卷二第50
    頁反面），已非無據。另證人李忠義於偵查中證稱：上開Li
    ne對話紀錄之「5日前沒繳3斤不用跑」，其中「3斤」是指
    「3,000元」，每月5日之前一定要繳3,000元，沒有繳就不
    要來跑，此訊息是李錫壽轉傳給我，因江壽銓在群組上表示
    要處理我，李錫壽打電話叫我小心等語(見他729號卷二第61
    頁反面)，核與證人李錫壽於偵查中證述：上開「3斤」是指
    「3,000元」，每月5日之前就是要繳3,000元，沒有繳就是
    不用來載客等語(見他729號卷二第51頁)，及證人即共同被
    告俞宥成於偵查中證稱：被告江壽銓與盧俊霖上開對話內容
    是指車隊費沒有交不用來跑，「3斤」就是「3,000元」，計
    程車司機都是這樣說；司機沒有交錢或不守秩序都會被踢出
    Line群組，就沒有辦法在那邊排班載客，我曾依江壽銓、盧
    俊霖指示，將李錫壽踢出群組等語(見偵16516號卷一第291
    頁)相符，並有卷附被告唐也翔與俞宥成於107年3月28日15
    時0分17秒間之通訊監察譯文，顯示俞宥成確曾依被告江壽
    銓及盧俊霖之指示，將綽號「卡特」之人（係黃蜂車隊另一
    位司機董椿簢）踢出群組等情，有該通訊監察譯文在卷(見
    偵16516號卷一第274頁)，可供佐參。而前揭陳挺翔、鍾政
    霖及陳敬方等3名黑衣男子共同涉犯恐嚇罪嫌，其中陳挺翔
    、鍾政霖均經臺北地檢署檢察官以107年度偵字28723號為緩
    起訴處分確定，陳敬方則經原審另以108年度簡字第705號簡
    易判決處拘役20日確定在案，亦有上開緩起訴處分書及原審
    刑事簡易判決書在卷(見原審卷六第479至485頁)可佐，益徵
    被告盧俊霖係依被告江壽銓指示而負責處理遲繳3,000元之
    李忠義，且因李忠義插班而率同陳挺翔、鍾政霖、陳敬方在
    場助勢，共同恫嚇李忠義，阻止李忠義在該處排班載客而將
    其驅離。是本件黃蜂車隊之排班司機如未繳交前揭3,000元
    ，將遭被告江壽銓、盧俊霖恫嚇催繳，如仍不繳者，將無法
    在系爭排班點排班載客，或遭踢出「復興站」Line群組而無
    法繼續排班載客之事實，自堪認定。
　3.又被告江壽銓係自106年4月起，按月向黃蜂車隊司機收取3,
    000元，而李忠義一開始就沒有按時繳交3,000元等情，業據
    被告江壽銓供稱在卷(見他729號卷五第125至140頁)，核與
    證人李忠義證稱前揭Line對話紀錄之「5日前沒繳3斤不用跑
    」，係指每月5日之前一定要繳3,000元，沒有繳就不要來跑
    車，但我有遲繳3,000元，也不清楚106年5月之3,000元是何
    時繳等證述相符，堪認李忠義自106年4月起，即有遲繳每月
    3,000元之情形，是被告江壽銓於106年5月1日，在「復興站
    」之Line群組公告李忠義繳納之3,000元，衡情自係補交同
    年4月份之款項，而非繳交同年5月份之3,000元。再參酌被
    告江壽銓在前揭小歇茶館召集黃蜂車隊司機開會時，係向排
    班司機宣稱每月繳款截止日為當月5日等情，既如前述，則
    依李忠義之經濟狀況及其實際繳交每月3,000元之實況，自
    無可能在106年5月5日之繳款期限尚未屆至前，即先於同年5
    月1日繳交當月（5月）3,000元之理，益徵李忠義在106年5
    月1日繳交之3,000元，係補繳同年4月之3,000元，而非提早
    繳交同年5月份之3,000元。是被告盧俊霖於106年5月5日（
    已係同年5月繳交3,000元之屆期日）出面恫嚇李忠義之目的
    ，當係為取得同年5月份之3,000元無疑。被告江壽銓辯護人
    辯稱被告江壽銓在前揭Line群組公告李忠義於106年5月1日
    繳交之3,000元，應係繳交同年5月份之3,000元，並未遲繳
    ，則被告盧俊霖於106年5月5日出面時，僅係就李忠義插班
    之事予以勸導，並未催李忠義繳交該月份之3,000元，被告
    盧俊霖等人並未將李忠義趕離系爭排班點，亦未對李忠義為
    恐嚇取財之犯行等語，核與上開事證不符。
  4.證人陳挺翔雖於原審審理時證稱：於106年5月5日我與鍾政
    霖去系爭排班點找陳敬方，詢問有關跑計程車的事情，我見
    盧俊霖與另一個人在吵架，吵架是有關載客之事情等語(見
    原審卷五第312至321頁)；證人鍾政霖於原審審理時證稱：
    於106年5月5日，我與陳挺翔有去系爭排班點找陳敬方詢問
    有無跑車工作的事情，我有看到盧俊霖等語(見原審卷五第3
    21至328頁)；證人陳敬方則於原審審理時證稱：於106年5月
    5日，我與陳挺翔及鍾政霖在系爭排班點附近炸雞店吃東西
    ，我們在系爭排班點遇到盧俊霖，我就跟盧俊霖聊天，我沒
    有聽到盧俊霖與對方的談話內容等語(見原審卷五第328至33
    1頁)。被告盧俊霖辯護人據此辯稱：被告盧俊霖當日僅係勸
    導李忠義不要插班，並未提及李忠義未繳3,000元不能排班
    載客乙事，且當時證人陳挺翔等人僅在旁，亦不知被告盧俊
    霖與李忠義之商討內容，盧俊霖與陳挺翔等人並未對李忠義
    為恐嚇取財之犯行等語。然陳挺翔、鍾政霖與陳敬方均係本
    案參與者，均具有共犯之利害關係人身分，所述難免有迴護
    自己或其他共犯之情形，可信性顯有疑義；再參酌其等當時
    均係全身穿著黑色衣褲，圍站在李忠義身旁，此有前揭現場
    錄影光碟翻拍照片及原審勘驗筆錄在卷可稽，是證人陳敬方
    所稱當時僅跟被告盧俊霖聊天，未聽到盧俊霖與李忠義之談
    話內容等情，顯與常情不合，復與前揭事證不符，前揭證人
    陳挺翔、鍾政霖與陳敬方所述，均顯係廻護被告盧俊霖之詞
    ，不足採信。被告盧俊霖辯護人上開所辯，亦不足採。
  ㈥被告江壽銓曾多次以電話指示被告盧俊霖出面處理遲繳3,000
    元之李忠義及李錫壽，其等就恐嚇李忠義、李錫壽繳交每月
    3,000元之犯行具有犯意聯絡：
    被告江壽銓於107年2月14日11時25分20秒撥電話給被告盧俊
    霖，告以：「忠義的錢，跟那個阿壽的錢，要追緊啦！他們
    如果真的沒有那個，幹你娘，就去厚（音「ㄏㄡ」）」等語；
    復於107年2月26日11時53分33秒撥電話給盧俊霖，告以：「
    忠義和阿壽的那個喔，都沒有那個喔，你在給他們處理一下
    。‧‧阿壽的稍微給他處理一下，不然一個月又過一個月，‧‧
    這樣子你知不知道？‧‧有時候口氣要比較強硬一點」；被告
    盧俊霖則於107年3月14日13時56分20秒撥電話給江壽銓，告
    以：「我跟他（即李錫壽）說，這個月3,000元先拿，下個
    月給6天」；嗣江壽銓再於107年3月17日21時59分27秒撥電
    話給盧俊霖，告以：「你就每天交代他（即李錫壽），你每
    天遇到就拿1斤（即1,000元)，你跟他收啦。‧‧連續6天啊，
    你就說固定要拿的就對了。‧‧還有忠義拿2,000了。」等節
    ，此有通訊監察譯文在卷可稽（見他729號卷四第94至94頁
    反面、第95頁反面、第96至96頁反面）。經參酌前揭事證，
    顯見被告江壽銓曾多次指示被告盧俊霖出面，以前揭強硬方
    式向遲繳每月3,000元之李忠義、李錫壽催討欠款，其等就
    恐嚇李忠義、李錫壽繳交每月3,000元之犯行，顯有犯意聯
    絡。被告江壽銓及其辯護人辯稱被告江壽銓並未指示被告盧
    俊霖出面處理李忠義或李錫壽遲繳之3,000元欠款，盧俊霖
    所為與江壽銓無涉等語，顯與上開事證不符，不足採信。
  ㈦按共同正犯，係共同實行犯罪行為之人，在共同意思範圍內
    ，各自分擔犯罪行為之一部，相互利用他人之行為，以達其
    犯罪之目的，其成立不以全體均參與實行犯罪構成要件之行
    為為要件。共同正犯之意思聯絡，不限於事前有所謀議，僅
    於行為當時有共同犯意之聯絡，於行為當時，基於相互之認
    識，不論明示通謀或相互間默示合致，以共同犯罪之意思參
    與，均屬之；而行為分擔，亦不以每一階段皆有參與為必要
    ，倘具有相互利用其行為之合同意思所為，仍應負共同正犯
    之責，蓋共同正犯，於合同意思範圍內，組成一共犯團體，
    團體中任何一人之行為，均為共犯團體之行為，他共犯均須
    負共同責任，初無分別何一行為係何一共犯所實行之必要。
    且共同正犯之意思聯絡，原不以數人間直接發生者為限，即
    有間接之聯絡者，亦包括在內。如甲分別邀約乙、丙犯罪，
    雖乙、丙間彼此並無直接之聯絡，亦無礙於其為共同正犯之
    成立（最高法院109年度台上字第3870號判決意旨參照）。
    依前揭事證，既堪認被告江壽銓係因不滿被害人李忠義遲交
    106年4月間之3,000元，乃指示被告盧俊霖出面處理，盧俊
    霖遂藉故以李忠義插班為由，於106年5月5日11時25分許，
    在系爭排班點之人行道，率同陳敬方、陳挺翔及鍾政霖等3
    名黑衣男子到場助勢，以李忠義插班為由而藉故將李忠義驅
    離系爭排班點，致李忠義心生畏懼，怯於無法在系爭排班點
    繼續排班載客維生，而湊足3,000元交予被告江壽銓收受。
    則無論被告江壽銓是否認識前揭3名黑衣男子，或是否曾與
    其等直接聯繫，對於被告江壽銓與盧俊霖就前揭恫嚇被害人
    李忠義繳款之犯行，確有犯意聯絡之判斷並無影響。被告江
    壽銓徒以其不認識前揭3名黑衣男子，並未指示渠等為本件
    恐嚇被害人李忠義之犯行，且被告盧俊霖及該3名男子於106
    年5月5日11時25分，在系爭排班點之人行道藉故恐嚇被害人
    李忠義時，其並未在場參與其事等情，辯稱其無恐嚇被害人
    李忠義之行為云云，自無可採。
　㈧被告江壽銓雖以前揭「復興站」Line群組於106年5月6日、同
    年5月7日之對話紀錄截圖為據（見原審卷一第463至505頁）
    ，辯稱於106年5月6日上午，根本無被告江壽銓與林耀德、
    唐也翔、楊峻銘及被害人李錫壽等5人同時出現在系爭排班
    點附近之情形，且當時有人已出車，有人正在攬客或尚未到
    站，自無可能共同恐嚇被害人李錫壽云云（見本院卷三第49
    8至499頁；按依被告江壽銓答辯意旨，在上開Line群組以「
    不明」身分發言者係被害人李錫壽）。惟查，前揭「復興站
    」Line群組之相關對話僅係黃蜂車隊司機在Line網路群組互
    通之訊息，此與被告江壽銓是否因不滿被害人李錫壽遲交3,
    000元，而另於106年5月6日上午某時，在系爭排班點現場，
    當面對李錫壽恫稱：「3,000元如果繳不出來的話，你就不
    用來跑了」等語之判斷，顯無必然關係。是被害人李錫壽縱
    於前揭「復興站」Line群組曾報到其到班情形，甚至稱被告
    江壽銓為「壽哥」、「老上兵」，又表示要請「茶壺」即被
    告唐也翔吃早餐等情，對於其是否於當日上午某時，因遲交
    前揭3,000元而遭被告江壽銓以前詞恫嚇之判斷，仍不生影
    響。又依本件事證，固無被告江壽銓所指其與同案被告林耀
    德、唐也翔、楊峻銘及被害人李錫壽等5人同時出現在系爭
    排班點之情形，惟前揭當面恫嚇被害人李錫壽之言詞既係由
    被告江壽銓親自告知被害人李錫壽，則同案被告林耀德、唐
    也翔、楊峻銘當時是否亦在場，對於前揭事實判斷並無影響
    ，被告江壽銓以其與同案被告林耀德、唐也翔、楊峻銘及被
    害人李錫壽在106年5月6日上午，並無同時出現在系爭排班
    點現場之情形，辯稱其未對被害人李錫壽為前揭恐嚇行為云
    云，自無可採。又被告江壽銓雖辯稱其於106年5月7日下午2
    時起，係參加江華芳過世之家祭、公祭儀式，並未去系爭排
    班點，而被害人李錫壽當日並未參加江華芳之公祭儀式，自
    無可能在106年5月7日交付3,000元予其收受云云。惟證人即
    被害人李錫壽已證稱其係在106年5月7日早上將前揭3,000元
    交予被告江壽銓收受（見偵20396號卷二第22至23頁），則
    被告江壽銓縱於同日下午參加江華芳之告別式，亦無礙其於
    同日上午收受上開款項。況被告江壽銓既以前揭方式恫嚇被
    害人李錫壽繳款，李錫壽因此心生畏懼，怯於無法在系爭排
    班點繼續排班載客維生，因而湊足3,000元交予被告江壽銓
    ，已如前述，則無論李錫壽係在106年5月6日當日、翌日（
    同年5月7日）或其後某日，在系爭排班點或其他處所繳交上
    開3,000元予被告江壽銓收受，對於上開事實認定並無影響
    。被告江壽銓以其於106年5月7日下午2時起，係參加江華芳
    之家祭、公祭，未去系爭排班點，被害人李錫壽當日亦未參
    加江華芳之公祭，不可能在106年5月7日交付3,000元予其收
    受等情，辯稱其無恫嚇被害人李錫壽繳款之犯行，自無可採
    。
　㈨李忠義、李錫壽均係因遭被告江壽銓、盧俊霖恫嚇後，心生
    畏懼，方繳交前述款項予被告江壽銓，被告江壽銓並將其中
    3萬元交付被告盧俊霖作為圍事報酬，被告江壽銓、盧俊霖
    主觀上均有為自己不法所有之意圖：
　⒈被告江壽銓於原審羈押庭訊問時自承：帳的部分我比較不清
    楚，我太太是會計，錢來或有剩餘都是給我太太處理，收支
    明細表都是我太太做的，我之前沒有看過，是律師剛在法庭
    拿出來，我才看到；租停車位費用是另外收取，與所收取之
    3,000元無關等語（見偵16516號卷一第154至157頁）。
　2.被告盧俊霖於原審羈押庭訊問時供稱：我從來沒有看過收支
    明細表，此乃被告江壽銓的太太林麗玉自行製作，且記載內
    容並不實在；林麗玉在聚餐會場會講收支情形，聚餐費用係
    以每月收取3,000元支付；被告江壽銓沒有給我們看過記帳
    資料，但有時會說明花費的用途等語(見偵16516號卷二第13
    6至137頁、原審卷三第65至66頁)。　
　3.證人李忠義、李錫壽於偵查及原審審理時均證稱：繳錢後完
    全沒有看過記帳紀錄；被告江壽銓所收取的3,000元並沒有
    退回，且不包含停車費，停車費須另外繳納等語(見他729號
    卷二第50頁、第61頁、原審卷三第166至189頁、第254頁)。
　4.證人吳豐成於偵查及原審審理時證稱：我有交3,000元，收
    錢的目的是吃飯、喝飲料，我們確實繳錢也有吃飯，印象中
    我與被告江壽銓等人吃過3、4次飯，李忠義應該都沒有去，
    我不知道繳納3,000元的費用中有每月付3萬元給被告盧俊霖
    這件事等語(見偵16516號卷一第218頁、第236頁、原審卷五
    第274頁)。
　5.證人劉家堯於原審審理時證稱：一開始收互助金2,000元，
    後來雜項多了，就變成3,000元，我們請被告江壽銓幫我們
    代收等語(見本院卷五第244頁)。
　6.證人即同案被告唐也翔於警詢及原審羈押庭時證稱：3,000
    元給被告江壽銓的用意是要聚餐，或車子故障可以幫忙出錢
    修理，如果想要停車就一起分租，一起分攤停車場租金，這
    與3,000元無關等語（見他729號卷三第188頁反面、偵16516
    號卷一第17頁）。
　7.證人即同案被告俞宥成於偵查中證稱：交錢是車隊的基金，
    每月繳3,000元就是拿來吃飯、聚餐、租車的停車費，此外
    就沒有了，還有看車隊有用什麼錢，就由被告江壽銓支出等
    語(見他729號卷五第11頁、偵16516號卷一第282至283頁)。
　8.證人即同案被告楊峻銘於偵查中證稱：我每月繳3,000元給
    被告江壽銓，是用在停車及聚餐，沒有其他用途，要停車的
    司機就繳錢，沒有硬性規定；被告江壽銓都會說明錢的用途
    ，有沒有記帳我不曉得等語（見他729號卷五第23至24頁、
    他729號卷三第83頁反面)。
　9.證人謝和憲於偵查中證稱：大家的共識就是司機每月所繳的
    3,000元只有用在停車費、聚餐及紅、白包，不再作為其他
    用途或個人使用，被告盧俊霖不需要做任何事，和其他司機
    一樣，也不可以從3,000元中拿錢私用等語（見他729號卷五
    第35至36頁）。
 10.再觀諸被告江壽銓於106年4月24日，在「復興站」群組傳送
    「明晚會議，為針對站牌移動期間，所有酌收費用，支出開
    銷明細，向各位做個報告，希望大家務必參與‧‧」之訊息，
    復於107年1月22、23日，分別在「復興站」群組傳送「友台
    請記得星期三晚上6.30分蘆洲海霸王尾牙聚餐請大家準時」
    、「明天晚上海霸王尾牙聚餐6.30。208室」之訊息（見原
    審卷一第263頁、第265頁、第267頁）。益徵黃蜂車隊成員
    於106年4月25日及107年1月間，確在小歇茶館及海霸王餐廳
    舉辦黃蜂車隊司機之聚餐活動，且依上開證人之證述，可知
    聚餐費用係從每月收取之3,000元支應，與會司機無須另外
    再支付，是被告江壽銓及其辯護人辯稱向黃蜂車隊司機按月
    收取之3,000元係作為車隊聚餐之公共事務支出，固非無據
    。且黃蜂車隊除李忠義及李錫壽外之司機，均係出於自願繳
    納每月3,000元予被告江壽銓保管，作為上開公共事務支出
    ，而未遭被告江壽銓、盧俊霖等人以恐嚇等不法方式催繳，
    故被告江壽銓、盧俊霖及其等辯護人辯稱被告江壽銓、盧俊
    霖對於黃蜂車隊司機(不包括李忠義、李錫壽)按月收取3,00
    0元之性質為公共基金，就此部分並無為自己不法所有之意
    圖等語，固非全然無稽。惟本案重點乃李忠義、李錫壽均證
    稱渠等並非心甘情願繳交每月3,000元，係遭被告江壽銓、
    盧俊霖恐嚇後，心生畏懼而繳款等語，已如前述，至於被告
    江壽銓、盧俊霖或黃蜂車隊其他司機是否各有繳交前揭每月
    3,000元之款項，或各該司機是否係出於自願而繳款予被告
    江壽銓收受，則與前揭重點之判斷無關，縱依前揭證人劉家
    堯、謝和憲、唐也翔、俞宥成、楊峻銘之供述或證述，足認
    其等均係出於自願繳交每月3,000元作為「公基金」或「互
    助金」，而未遭恐嚇，至多僅係被告江壽銓、盧俊霖對其他
    司機收款部分，並無不法所有之意圖而已，無法據以認定被
    告江壽銓、盧俊霖並無恫嚇李忠義、李錫壽繳交前揭款項之
    行為，自均不足據為有利被告江壽銓、盧俊霖之認定；同理
    ，被告江壽銓辯稱自己亦按月繳交3,000元一節，即令屬實
    ，亦不足據為有利於其或盧俊霖之認定。
　⒒再觀諸被告江壽銓之配偶林麗玉所製作之收支明細表（見他7
    29號卷五第55頁），顯有下列疑問：①依前所述，被告江壽
    銓向李忠義、李錫壽按月收取之前揭款項係作為聚餐等公共
    事務支出之公共基金，由被告江壽銓負責保管，衡情被告江
    壽銓應將收入及共同支付項目詳實作帳，使李忠義、李錫壽
    均能清楚明瞭財務收支狀況而不會產生疑義，然依被告江壽
    銓及證人李忠義、李錫壽前揭證述，足見李忠義、李錫壽均
    未見過財務收支明細表，亦不了解每月收支情形，被告江壽
    銓負責按月收取李忠義、李錫壽之3,000元，卻無法提出詳
    實財務報表以供查核，顯與常情有違。②被告江壽銓自106年
    4月起至107年2月止，向李忠義、李錫壽等人按月收取3,000
    元，然前揭收支明細表之記帳時間僅有106年9月8日至107年
    3月30日之帳務資料，且除該張收支明細表外，被告江壽銓
    無法提出106年4月1日至106年9月7日之記帳資料以供查核，
    自無法釐清該段期間之收支狀況，顯有帳務不完整、收支不
    明之情形。③細繹上開收支明細表記載，106年10月5日至107
    年3月6日，按月於5或6日支付被告盧俊霖餐費1萬8,000元一
    節，顯與被告江壽銓自承每月給付盧俊霖3萬元之金額不符
    ；被告江壽銓、盧俊霖雖辯稱其間差額1萬2,000元，係由被
    告盧俊霖自行向黃蜂車隊之其他4位司機收取，再與被告江
    壽銓對帳或結算云云，惟未提出確實可信之證據，況縱有被
    告江壽銓或盧俊霖所辯由盧俊霖逕向上開4位司機收款、再
    與被告江壽銓對帳結算之情形，亦應於上開收支明細表確實
    記載，始足為憑，是被告江壽銓、盧俊霖此部分所辯，難認
    可採。至上開收支明細表記載按期支付停車費3萬6,000元部
    分，核與被告江壽銓供述及證人唐也翔、李忠義、李錫壽證
    述繳納停車位之費用係另外收取，與上開每月收取之3,000
    元無涉等語不符，益徵上開收支明細表記載內容確有帳務不
    實及浮誇之處，無從為有利於被告江壽銓或盧俊霖之判斷依
    據。
　⒓依上開說明，被告江壽銓自106年4月起至107年2月止，按月
    各向李忠義、李錫壽收取3,000元，雖曾用於支付聚餐等公
    共事務，然無事後結算退還之情形，復未經李忠義及李錫壽
    同意，逕將其中3萬元充作被告盧俊霖之圍事報酬，且被告
    江壽銓及其配偶林麗玉均未如實作帳，於本案偵查中亦均無
    法詳實說明財務收支情形，顯有帳務不明之狀況。況被告江
    壽銓係因被告盧俊霖具有黑道背景身分，有能力在系爭排班
    點掌控地盤及排解糾紛，始按月給予3萬元之圍事報酬，已
    如前述，益徵被告江壽銓、盧俊霖對於其等以恐嚇之不法方
    式迫使李忠義、李錫壽心生畏懼而按月繳納3,000元，暨被
    告盧俊霖按月取得3萬元部分，均具有為自己不法所有之意
    圖甚明。被告江壽銓、盧俊霖否認此部分有為自己不法所有
    之意圖云云，顯與上開事證不符，均不足採。
　㈩被告江壽銓辯護人另辯稱被告江壽銓曾將互助金退還予繳款
    司機，足認江壽銓向黃蜂車隊司機收取之每月3,000元與「
    保護費」或「圍事費用」之概念不相容等語，並提出黃蜂互
    助會退款收據一紙（見他729號卷五第81頁）為憑。惟觀諸
    前揭退款收據所載：「本黃蜂互助會將於105年8月17日到期
    終止，而且105年2月份至7月份所繳之每月2,000元之互助金
    ，6個月共12,000元，於105年8月17日退回所繳之互助金，
    今日起，已無黃蜂互助會，以下皆為領回之互助金人員名單
    。徐承宗12,000、楊峻銘、‧‧唐也翔、劉家堯、‧‧林耀德、
    ‧‧阿修、李忠義12,000、李錫壽2月至6月10,000、許貴生12
    ,000、馬紀偉12,000。共退68,000」，顯見被告江壽銓所指
    「黃蜂車隊互助會」早於105年8月17日即終止，並已結算、
    退回各該司機原繳交之款項，此情亦據被告江壽銓供承在卷
    (見偵16516號卷一第133至144頁)。是被告江壽銓辯護人所
    指、早於105年8月17日即解散、退款之「黃蜂互助會」，顯
    與本案係由被告、盧俊霖自106年4月間，另向黃蜂車隊司機
    按月收取3,000元之事無關，況本案由被告江壽銓、盧俊霖
    向李忠義、李錫壽等司機按月收取之3,000元，並無嗣後另
    行退還李忠義或李錫壽之情形，更與前揭「黃蜂互助會」之
    情形不同，自不足據為有利被告江壽銓或盧俊霖判斷之依據
    ；被告江壽銓辯稱本案「互助會」之繳款方式已行之有年，
    並無他人主張遭恐嚇取財，自無可採。又依前揭事證，既足
    認被害人李忠義、李錫壽係遭被告江壽銓、盧俊霖以前揭方
    式恫嚇，因而心生畏懼，怯於無法在系爭排班點繼續排班載
    客維生，乃不得不各湊足每月3,000元（李錫壽就107年2月
    僅交付2,000元）後，繳予被告江壽銓等人收受，則李忠義
    、李錫壽縱均未曾向被告江壽銓說過要「退出」、「不願意
    繳款」等語，亦不得據此反推認定李忠義、李錫壽交付前揭
    每月3,000元款項之行為，並非受被告江壽銓等人恐嚇所致
    ，尚難據此逕為有利於被告江壽銓之認定。
　綜上事證，被告江壽銓、盧俊霖共同以前揭方式，對李忠義
    、李錫壽為恐嚇取財之犯行，事證明確，洵堪認定，均應依
    法論科。
二、被告唐也翔犯恐嚇罪部分(即「事實」欄「二」部分)：
  ㈠訊據被告唐也翔固坦承有於上開時、地，先後向李忠義稱：
    「老人家身體要顧好，不知道什麼時候會死啦！」、「照片
    先去拍一拍，哪天死了才有照片用！」及「你誰都不用載了
    、你誰都不用載了、你誰都不用載了」、「幹！明天不用來
    了啦」等語，惟矢口否認有何恐嚇犯意，辯稱：我對李忠義
    講「老人家身體要顧好，不知道什麼時候會死啦！」、「照
    片先去拍一拍，哪天死了才有照片用！」這些話只是和李忠
    義開玩笑；我從事計程車司機20幾年，只是在系爭排班點載
    客，李忠義常不照順序排班，倘若插隊，我才會出言制止等
    語。
  ㈡經查：
　1.被告唐也翔於上開時、地，先後向李忠義表示：「老人家身
    體要顧好，不知道什麼時候會死啦！」、「照片先去拍一拍
    ，哪天死了才有照片用！」及「你誰都不用載了、你誰都不
    用載了、你誰都不用載了」、「幹！明天不用來了啦」等語
    之事實，業據被告唐也翔坦承在卷（見他729號卷三第197頁
    反面），核與證人李忠義證述情節相符，並有106年5月22日
    之電話錄音譯文在卷（見他729號卷一第210頁至第210頁反
    面）可稽，自堪認定。
  2.按刑法第305條之恐嚇罪，所稱以加害生命、身體、自由、
    名譽、財產之事，恐嚇他人者，係指以使人生畏怖心為目的
    ，而通知將加惡害之旨於被害人而言（最高法院52年台上字
    第751號判例意旨參照）。又所謂恐嚇，指凡一切言語、舉
    動足以使人生畏怖心者均屬之，而該言語或舉動是否足以使
    他人生畏怖心，應依社會一般觀念衡量之（最高法院84年度
    台上字第813號判決要旨參照）。是恐嚇罪之判斷重點，實
    係在於被告之行為是否足以使人心生畏懼，致危害於安全。
    至於恐嚇罪之通知危害方法，並無限制，除以積極明示之言
    語舉動外，凡以其他足使被害人理解其意義之方法或暗示其
    如不從，將加危害而使被害人心生畏怖者，均應包括在內（
    最高法院73年度台上字第1933號判決意旨參照）。觀諸被告
    唐也翔對李忠義稱：「老人家身體要顧好，不知道什麼時候
    會死啦！」、「照片先去拍一拍，哪天死了才有照片用！」
    等語之言詞內容，依社會一般觀念，顯有加害他人生命之意
    ，足令一般人感覺自己之生命將受威脅，自屬加害他人生命
    之惡害通知，是被害人李忠義稱其因此心生畏懼，符合常情
    ，自堪採信。又被告唐也翔係因認為李忠義常不照順序排班
    ，而在李忠義插隊時，對李忠義稱：「你誰都不用載了、你
    誰都不用載了、你誰都不用載了」、「幹！明天不用來了啦
    」等語，然同屬黃蜂車隊之被告江壽銓及盧俊霖既曾多次恫
    嚇遲繳每月3,000元之李忠義應按月如期繳納款項，否則禁
    止李忠義在系爭排班點攬客，致李忠義因怯於無法繼續排班
    載客維生，不得已而湊足每月3,000元並繳交予被告江壽銓
    收受，已如前述，則衡諸被告唐也翔與江壽銓等人均為臺灣
    大車隊及黃蜂車隊之司機，又係「復興站」Line群組成員，
    經常在系爭排班點與李忠義相遇，則被告唐也翔在認為李忠
    義插班時，即對李忠義為上開言語，客觀上仍將使李忠義因
    而心生畏懼，是被害人李忠義稱其因此怯於無法繼續在系爭
    排班點載客維生而危害其安全，符合常情而堪採信，足認被
    告唐也翔以前揭言詞恐嚇李忠義時，在主觀上顯有恐嚇李忠
    義之故意，而非僅係與李忠義「開玩笑」。被告唐也翔及其
    辯護人辯稱上開言語純屬開玩笑，並無恐嚇李忠義之犯意云
    云，顯係卸責之詞，不足採信。
  3.綜上事證，被告唐也翔於前揭時間，以上開惡害言詞恐嚇被
    害人李忠義，致危害李忠義之安全，事證明確，其犯行洵堪
    認定，應依法論罪科刑。
　4.至公訴意旨雖以被害人李忠義指訴被告唐也翔為黑道份子，
    擔任小組長、負責管理現場等語，謂被告唐也翔係與被告江
    壽銓、盧俊霖共同基於恐嚇取財之犯意聯絡，推由唐也翔以
    前揭恐嚇言語，恫嚇被害人李忠義繳交每月3,000元之款項
    云云，惟此為被告唐也翔所否認。而被告唐也翔係臺灣大車
    隊司機，除每月繳納3,000元予被告江壽銓外，雖亦曾向排
    班司機代收3,000元後轉交被告江壽銓，且曾因與李忠義在
    系爭排班點就排班（插班）問題發生口角糾紛，然既查無證
    據足認其係幫派成員，復未因前揭代收代轉款項而獲得任何
    報酬，此除據被告唐也翔供述在卷(見他729號卷三第149頁
    、第195頁反面、第196頁反面、偵16516號卷一第13頁、第1
    7頁)外，亦與證人即同案被告江壽銓證稱：我沒有另外支付
    錢給被告唐也翔等語(見偵20396號卷一第102頁）互核相符
    。此外，復查無其他積極證據足證被告唐也翔有何恐嚇取財
    行為，或與同案被告江壽銓、盧俊霖間就前揭恐嚇取財犯行
    有何意思聯絡之情形，是公訴意旨認被告唐也翔前揭所為應
    成立恐嚇取財罪云云，容有誤會，附此敘明。
三、被告盧俊霖、唐也翔、盧彥成、俞宥成及陳俊宇共犯恐嚇罪
    (即「事實」欄「三」所示恐嚇A1）部分：
  ㈠訊據被告盧俊霖、唐也翔、盧彥成、俞宥成及陳俊宇固均坦
    承係因A1辱罵盧俊霖「幹你娘」，而於106年9月7日17時2分
    許，持球棒及噴霧防身催淚劑前往SKY停車場質問A1之事實
    ，惟均矢口否認有何恐嚇A1之犯行，均辯稱：A1沒有計程車
    之營業登記證，平日卻駕駛計程車違規營業，仗勢人高馬大
    ，不准黃蜂車隊司機在SKY停車場附近之路段載客，倘在該
    路段載客時，A1就會對我們叫囂及辱罵，並曾以石頭丟擲毀
    損共同被告楊峻銘之車窗玻璃，黃蜂車隊有很多司機都深受
    其害而對A1提告，A1亦因此經法院另案判刑確定；本案係因
    A1以「幹你娘」辱罵、挑釁被告盧俊霖，且A1平日會隨身攜
    帶電擊棒及彈弓，我們才會帶球棒防身，並沒有持球棒作勢
    毆打或揮舞，沒有要恐嚇A1，A1亦未因而害怕，不但沒有逃
    離現場，還與我們互相叫囂等語。
  ㈡經查：
　1.被告盧俊霖因不滿遭A1辱罵「幹你娘」，而於106年9月7日1
    7時2分許，與被告唐也翔、盧彥成、俞宥成及陳俊宇分持球
    棒及噴霧防身催淚劑，共同前往SKY停車場質問A1等情，業
    據被告唐也翔、俞宥成、盧俊霖、盧彥成及陳俊宇分別坦承
    在卷（見偵69號卷第4頁反面至第13頁、偵16516號卷一第15
    頁、原審卷一第67頁、卷五第333頁、第342頁），核與證人
    即A1友人吳易生於原審審理時之證述情節（見原審卷三第30
    4頁）相符，並有現場監視器光碟及翻拍照片、球棒照片在
    卷可佐（見偵69號卷第25至32頁、第36至38頁），暨球棒4
    支、噴霧防身催淚劑1瓶扣案可證，自堪認定。
  2.證人A1於原審審理時證稱：我當時在SKY停車場停車，被告
    盧俊霖、唐也翔、俞宥成、盧彥成和另一位我忘記名字的人
    帶著球棒及噴霧防身催淚劑來找我麻煩，盧俊霖、唐也翔或
    俞宥成對著另外二人說：「就是他」、「乎他死」，我不曉
    得是盧俊霖、唐也翔或俞宥成說「就是他」、「乎他死」，
    但我有看到被告等人手上有拿球棒，我當時傻掉了；我當時
    手上沒有攜帶任何武器等語(見原審卷三第290頁、第293頁
    、第299頁)。另證人即A1友人吳易生於原審審理時證稱：於
    106年9月7日A1找我一起去九份，因為A1害怕才會找我一起
    去九份吃東西，當時我看到一群人下車，手拿棍棒、噴霧器
    衝向A1，A1手上沒有帶任何武器，我聽到有人說：「乎他死
    」，但不知道是誰說的，對方將球棒拿在手上，後來警察來
    了之後，才將球棒藏在背後等語(見原審卷三第302至305頁
    、第309頁)；證人即瑞芳分局九份派出所警員陳定志於原審
    審理時證稱：我在上開時、地，騎乘警用機車執行交通勤務
    時，看到被告等人站在馬路旁圍牆叫A1出來；被告的計程車
    先前曾遭A1毀損，以彈弓破壞，A1也有排班問題，我都有對
    雙方製作警詢筆錄，但本案我到場時沒有聽到雙方講到此事
    ；A1表示遭人辱罵、恐嚇，現在要提告，我當時沒有看到被
    告等人有揮舞球棒，但現場有扣到4支球棒；我到場時，A1
    在講電話，我聽到A1說：「老大，對方有人來了」，但沒有
    聽到A1回嘴等語（見原審卷三第216至221頁）。互核證人即
    被害人A1與證人吳易生、陳定志警員就本案發生之經過情形
    、被告盧俊霖等人有攜帶球棒、噴霧防身催淚劑到場，被害
    人A1則未見攜帶武器等內容，所述相符，另證人即被害人A1
    、證人吳易生對於當時被告盧俊霖等人除手持球棒外，並有
    人說：「就是他」或「乎他死」等語，證述內容亦屬一致，
    並無重大矛盾或瑕疵可指，尚堪採認。
  3.又經原審勘驗現場監視器光碟結果：本案現場係被告盧俊霖
    、唐也翔、盧彥成、俞宥成及陳俊宇等人手持球棒站在A1對
    面，過程中未見被告等人有持球棒對A1作勢毆打或揮舞動作
    等情，有原審勘驗筆錄及現場監視器畫面翻拍照片在卷(見
    原審卷三第153至155頁)可稽。參酌被告盧俊霖等5人均供稱
    係因被告盧俊霖遭A1辱罵「幹你娘」，而於前揭時、地，共
    同找A1質問，被告俞宥成、盧彥成及陳俊宇並供承A1當時手
    上並未攜帶任何武器等語（見偵69號卷第7頁反面、第11頁
    反面、第13頁），及證人陳定志警員證稱其曾處理過被告計
    程車先前遭A1毀損及A1排班問題之案件，對雙方製作警詢筆
    錄，而本案在其到場時，亦看見被告盧俊霖等人係站在馬路
    旁的圍牆，叫A1出來，而A1在其到場後，即表示要提告遭人
    辱罵、恐嚇，現場並扣到被告盧俊霖等人所攜帶之球棒等情
    ，自堪認被告盧俊霖等5人係因與A1前揭糾紛，乃共同持球
    棒、噴霧防身催淚劑等攻擊性武器到場，欲質問A1，而與獨
    自一人、手無寸鐵之A1在上開地點發生對峙衝突之事實。被
    告盧俊霖辯稱依證人陳定志於原審審理時之證述，可知陳定
    志亦認為被告盧俊霖等人在現場並無恐嚇A1之行為，A1亦無
    害怕之表示，否則當時到場之警員陳定志即應以現行犯，當
    場逮捕被告盧俊霖等人，而非遲至一個月後才通知製作警詢
    筆錄云云，不足採信。
　4.按刑法上所謂恐嚇，祇須行為人以足以使人心生畏怖之情事
    告知他人即為已足，其通知危害之方法並無限制，凡一切以
    直接之言語、舉動，或其他足使被害人理解其意義之方法或
    暗示其如不從將加危害，而使被害人心生畏怖者，均應包括
    在內。而該言語或舉動是否足以使他人生畏怖心，應依社會
    一般觀念衡量之，如行為人之言語、舉動，依社會一般觀念
    ，均認係惡害之通知，而足以使人生畏怖心時，即可認屬恐
    嚇（最高法院22年度上字第號1310號號判例、73年度台上定
    第1933號判決、84年度台上字第813號判決意旨參照）。依
    前揭事證，本件案發時，A1係單獨1人，且未持任何防身武
    器，面對被告盧俊霖等多達5人，且手持球棒等攻擊性武器
    將其圍住，其中部分被告尚出言「就是他」、「乎他死」，
    以此加害生命之言語對A1恫嚇，依其現場情境判斷，縱被告
    盧俊霖等5人在此過程中，並未持球棒對A1作勢毆打，亦無
    揮舞球棒之動作，在客觀上顯仍足以對A1之生命安全構成威
    脅，使A1心生恐懼，且被告盧俊霖等5人在主觀上均有以前
    揭方式恐嚇A1，使其心生畏懼之犯意，是被害人A1稱其因此
    心生畏懼，符合常情，堪予採信，被告盧俊霖等5人所為自
    該當刑法第305條恐嚇危害安全罪之構成要件。被告盧俊霖
    等5人或其等辯護人辯稱被告盧俊霖等人當時並未持球棒對A
    1作勢毆打或揮舞球棒等情，並無恐嚇A1之行為，且A1當時
    未逃離現場，而係與被告盧俊霖等人互相叫囂，還在現場打
    電話，並未心生畏懼，被告盧俊霖等5人所為不應成立恐嚇
    罪等語，核與前揭事證不符，均不足採。
　5.綜上事證，被告盧俊霖等5人於前揭時、地，共同恐嚇被害
    人A1之犯行，事證明確，其等恐嚇犯行均堪認定，均應依法
    論科。
四、被告盧俊霖、盧彥成犯公然侮辱罪部分（即「事實」欄「三
    」所示公然侮辱A1部分）：
  ㈠訊據被告盧俊霖於本院審理時，坦承前揭公然侮辱之犯行（
    見本院卷三第228頁、卷四第43頁、第47頁)；另訊據被告盧
    彥成則矢口否認有何公然侮辱A1之犯行，辯稱：我並未出言
    辱罵A1等語。
　㈡經查：
　1.被告盧俊霖於本院審理時，坦承有於前揭不特定人均得共見
    共聞之SKY停車場，辱罵A1「幹你娘雞巴」、「你真懶爛」
    等語（見本院卷三第228頁、卷四第43頁），核與證人即告
    訴人A1、證人吳易生於偵查及原審審理均證稱：當時有人用
    罵A1三字經及「你真懶爛（台語）」等語(見原審卷三第286
    至299頁、第304頁)，及共同被告陳俊宇於原審審理時亦供
    稱案發時聽到現場有人辱罵A1三字經等語（見原審卷七第16
    頁）相符，足認被告盧俊霖前揭任意性自白均與事實相符，
    堪予採認。另訊據被告盧彥成雖否認有以「幹你娘雞巴」、
    「你真懶爛（台語）」等語辱罵A1，惟其於原審審理時，已
    明確陳稱：「（對於檢察官起訴書所載之犯罪事實及罪名，
    有何意見？）沒有意見。‧‧‧我有罵A1『幹你娘雞巴』、『你真
    懶爛』，盧俊霖也是這樣罵，‧‧‧，我只有罵A1三字經而已。
    」等語（見原審卷一第183頁），並有證人即告訴人A1、證
    人吳易生及共同被告陳俊宇之前揭證述或供述在卷可稽，足
    認被告盧彥成於前揭時、地，亦有以「幹你娘雞巴」、「你
    真懶爛（台語）」等語，公然辱罵A1之行為，被告盧彥成否
    認前揭公然侮辱A1之犯行，與上開事證不符，不足採信。是
    被告盧俊霖、盧彥成均於前揭時、地，各以「幹你娘雞巴」
    、「你真懶爛（台語）」等語辱罵A1之事實，均堪認定。
　2.按刑法第309條第1項公然侮辱罪之「公然」，係指不特定人
    或多數人得以共見共聞之狀態。而所謂「多數人」，係包括
    特定之多數人在內，至其人數應視立法意旨及實際情形已否
    達於公然之程度而定（司法院大法官釋字第145號解釋意旨
    參照）；行為人為侮辱行為時，倘係處於不特定人均得接觸
    或接近而見聞其行為之開放場域，縱僅有一人見聞其行為，
    亦屬「公然」。再按所謂「侮辱」者，係指以言語或舉動相
    輕慢而言，亦即直接對人詈罵、嘲笑或其他表示，足以減損
    特定人之聲譽。本案被告盧俊霖、盧彥成於前揭時、地，在
    多數人得以共見共聞之停車場，以依社會通念均認足以貶損
    他人人格及社會評價之「幹你娘雞巴」、「你真懶爛（台語
    ）」等語辱罵A1，顯有輕蔑貶損他人人格之主觀犯意，並足
    使A1在精神、心理上感受難堪或不快，足以減損A1之聲譽、
    人格及社會評價，自屬侮辱之言語。被告盧俊霖、盧彥成既
    於前揭不特定人得以共聞共見之SKY停車場內，各以上開言
    詞辱罵A1，使不特定人均得以共見共聞，所為自與刑法第30
    9條第1項公然侮辱罪之構成要件相符。
　3.又按正當防衛必須對於現在不法之侵害始得為之，侵害業已
    過去，即無正當防衛可言，故侵害已過去後之報復行為不得
    主張防衛權。被告盧彥成雖另辯稱係因告訴人A1先辱罵其胞
    兄即共同被告盧俊霖，其才回罵A1云云。惟依前揭說明，縱
    告訴人A1曾先出言辱罵共同被告盧俊霖，然於A1辱罵盧俊霖
    後，其侵害即已完成並過去，則被告盧彥成事後所為之反擊
    回罵，僅係對A1所為不堪言詞之報復行為，無從主張係對於
    「現在不法之侵害」所為，非屬正當防衛行為，自無從阻卻
    其行為之違法性，仍應成立犯罪；被告盧彥成前揭辯解自不
    足採。
  4.綜上事證，被告盧俊霖、盧彥成於前揭時、地，各對A1為公
    然侮辱之犯行，均事證明確，犯行均堪認定，均應依法論科
    。
五、論罪及累犯（被告俞宥成部分）是否加重其刑之說明：
  ㈠被告江壽銓、盧俊霖、唐也翔、盧彥成、俞宥成、陳俊宇行
    為後，刑法第305條、第309條第1項、第346條第1項等條文
    雖均於108年12月25日修正公布，自同年月27日起生效施行
    ，然均僅係依刑法施行法第1條之1第2項本文之規定，將罰
    金數額修正提高30倍，亦即刑法第305條、第309條第1項部
    分，均係將修正前之罰金刑「（銀元）300元以下」修正為
    「（新臺幣）9,000元以下」，刑法第346條部分，則係將修
    正前得併科之罰金由「（銀元）1000元以下」修正為「（新
    臺幣）3萬元以下」，其修正之結果並不生有利或不利於被
    告之情形，自非屬法律變更，不生新舊法比較之問題，應依
    一般法律適用原則，逕行適用裁判時法。是核被告江壽銓、
    盧俊霖就「事實」欄「一」所為，均係犯刑法第346條第1項
    之恐嚇取財罪；被告唐也翔就「事實」欄「二」所為，係犯
    刑法第305條之恐嚇危害安全罪；被告盧俊霖、唐也翔、俞
    宥成、盧彥成及陳俊宇就「事實」欄「三」所示恐嚇A1之犯
    行，均係犯刑法第305條之恐嚇危害安全罪；被告盧俊霖、
    盧彥成就「事實」欄「三」所示公然侮辱A1之犯行，均係犯
    刑法第309條第1項之公然侮辱罪。公訴意旨認被告唐也翔就
    「事實」欄「二」所示之行為，係犯恐嚇取財罪嫌，容有未
    洽，惟其基本社會事實相同，且經本院踐行告知罪名程序，
    檢察官、被告唐也翔及其辯護人亦已就此為辯論（見本院卷
    四第7至64頁），已保障被告唐也翔之防禦權，爰依刑事訴
    訟法第300條規定，變更此部分起訴法條。
  ㈡被告江壽銓、盧俊霖就前揭恐嚇取財之犯行，有犯意聯絡及
    行為分擔，應論以共同正犯；被告盧俊霖、唐也翔、盧彥成
    、俞宥成及陳俊宇就前揭恐嚇A1之犯行，有犯意聯絡及行為
    分擔，應論以共同正犯。至公訴意旨認被告盧俊霖、盧彥成
    就前揭公然侮辱A1之犯行，亦有犯意聯絡而屬共同正犯云云
    ，容有誤會。
  ㈢被告江壽銓、盧俊霖所為前揭對李忠義、李錫壽恐嚇取財部
    分，各係基於對同一被害人恐嚇取財之單一犯意，為達向被
    害人取財之目的，要求李忠義、李錫壽按月於每月5日前交
    付款項，而無須再逐月另行商議取款數額及交付時間，嗣並
    由被告江壽銓或盧俊霖收受李忠義或李錫壽所交付之款項，
    前後數次向李忠義、李錫壽收款犯行，分別係基於單一犯意
    ，各本於同一動機、目的，持續侵害同一被害人之法益，各
    行為之獨立性甚為薄弱，依一般社會觀念，在刑法評價上，
    以視為數個舉動之接續施行，合為包括之一行為予以評價，
    較為合理，各應成立接續犯。另被告唐也翔所為前揭恐嚇李
    忠義部分，係基於單一犯意而在密接之時、地實行，侵害同
    一被害人之法益，各行為之獨立性甚為薄弱，應視為數個舉
    動之接續施行，而為接續犯。
　㈣被告江壽銓、盧俊霖自始即在一預定之犯罪計畫以內，基於
    單一犯意，欲對李忠義、李錫壽為恐嚇取財犯行，且其等向
    李忠義、李錫壽取財行為時間重疊，具有部分行為合致之情
    形，顯係出於一意思活動所為，應可評價為刑法上一行為，
    其等均以一行為同時觸犯上開恐嚇取財二罪，皆為想像競合
    犯，均應從一重之恐嚇取財罪處斷。
　㈤被告盧俊霖所犯前揭恐嚇取財、恐嚇危害安全及公然侮辱罪
    ，被告唐也翔所犯上開恐嚇罪共2罪，被告盧彥成所犯前揭
    恐嚇、公然侮辱罪，犯意各別，行為互殊，均應分論併罰。
　㈥被告俞宥成前因賭博案件，經原審以101年度簡字第1688號判
    決處有期徒刑3月確定，於101年11月7日易科罰金執行完畢
    ，有本院被告前案紀錄表在卷(見本院卷三第615至620頁)可
    參。其於有期徒刑執行完畢後，5年以內故意再犯本案有期
    徒刑之罪，固為累犯，惟依司法院大法官釋字第775號解釋
    意旨，參酌被告俞宥成前案係犯賭博罪，與本案所犯恐嚇罪
    之犯罪類型、行為態樣及侵害法益均不同，且無證據足認被
    告俞宥成有何特別重大惡性或對刑罰反應力薄弱之情，經審
    酌累犯規定所欲維護法益之重要性、防止侵害之可能性及事
    後矯正行為人之必要性，綜合斟酌各項情狀後，認被告俞宥
    成就本案犯行所對照罪名之法定刑而言，其罪刑應屬相當，
    並無加重最低法定本刑之必要，爰裁量不依刑法第47條第1
    項規定加重其最低本刑。
　㈦公訴意旨雖未敘及被告江壽銓、盧俊霖向李忠義恐嚇取得106
    年8月至107年2月之款項部分，惟此部分與起訴經論罪之恐
    嚇取得106年5月至7月款項部分，具有接續犯之實質上一罪
    關係，為起訴效力所及，本院自得併予審究。另公訴意旨雖
    未敘及被告江壽銓向李錫壽恐嚇取得106年6月至107年2月之
    款項部分，惟此部分與起訴經論罪之恐嚇取財106年5月款項
    部分，具有接續犯之實質上一罪關係，為起訴效力所及，本
    院自得併予審究。至公訴意旨雖未敘及被告盧俊霖向李錫壽
    恐嚇取財犯行，惟此部分與起訴經論罪之被告盧俊霖向李忠
    義恐嚇取財部分，有想像競合犯之裁判上一罪關係，為起訴
    效力所及，本院自得併予審究。
六、不另為無罪諭知部分：
　㈠被告唐也翔部分（即起訴書犯罪事實二、㈠之其中部分罪嫌）
    ：　
  1.公訴意旨另以：被告唐也翔於前揭「事實」欄「二」所示不
    詳時間，在臺北捷運忠孝復興站2號出口前之人行道，尚對
    李忠義恫稱：「幹你娘！你老人家不要跟小弟玩啦！小弟會
    去找你啦！」、「小心他們拿球棒砸你！」等語，復於前揭
    「事實」欄「二」所示106年5月22日17時2分許，在與李忠
    義通電話過程中，尚對李忠義恫稱:「臭機掰咧，是誰說不
    要載的啊？你不用帶來了，帶來帶去的，操你媽的，幹你娘
    機掰咧，不載了啊？」、「幹你娘咧」等語，使李忠義心生
    恐懼，因怯於無法繼續在該處攬客維生，而不得不於106年5
    至7月均按月繳交3,000元予江壽銓。因認被告唐也翔此部分
    所為，涉犯刑法第346條第1項之恐嚇取財罪嫌云云。
  2.按犯罪事實應依證據認定之，無證據不得認定犯罪事實；不
    能證明被告犯罪者，應諭知無罪之判決，刑事訴訟法第154
    條第2項、第301條第1項定有明文。次按認定不利於被告之
    事實，須依積極證據，苟積極證據不足為不利於被告事實之
    認定時，即應為有利於被告之認定，更不必有何有利之證據
    （最高法院30年上字第816號判例意旨參照）。 
  3.訊據被告唐也翔堅詞否認有以前揭言詞恐嚇被害人李忠義之
    犯行，而被害人李忠義雖指稱被告唐也翔有於前揭時、地，
    以上開言詞加以恐嚇，致其心生恐懼，怯於無法繼續在該處
    攬客維生，不得不籌款繳交被告江壽銓等情，惟此部分指述
    ，別無其他積極證據可資補強其可信性，復查無證據足證被
    告江壽銓、盧俊霖向被害人李忠義收取每月3,000元之款項
    後，曾與被告唐也翔朋分，或被告唐也翔因而獲取任何不法
    利益，既無其他積極證據足認被告唐也翔確有前揭犯行，依
    罪疑唯輕之證據法則，自難遽為此部分不利被告唐也翔之認
    定。
　⒋綜上所述，檢察官所舉之證據，尚不足使本院對被告唐也翔
    涉犯此部分罪嫌達於無所懷疑而得確信為真實之程度。復查
    無其他積極證據足認被告確有公訴意旨所指此部分犯行，揆
    諸前開說明，既不能證明被告唐也翔此部分犯罪，本應為無
    罪之諭知，惟此部分如成立犯罪，與前揭被告唐也翔經論罪
    部分，有接續犯之實質上一罪關係，爰不另為無罪之諭知。
　㈡被告江壽銓、盧俊霖部分（即起訴書犯罪事實二、㈠之其中部
    分罪嫌）：
　1.公訴意旨另以：被告江壽銓、盧俊霖與唐也翔共同基於意圖
    為自己不法所有之恐嚇犯意聯絡，由唐也翔先於不詳時間，
    在臺北捷運站忠孝復興站2號出口前之人行道上，對欲在該
    處招攬乘客之李忠義恫稱：「幹你娘！你老人家不要跟小弟
    玩啦！小弟會去找你啦！」、「小心他們拿球棒砸你！」、
    「老人家身體要顧好，不知道什麼時候會死啦！」、「照片
    先去拍一拍，哪天死了才有照片用！」等語，復於106年5月
    22日17時2分許，在與李忠義通電話過程中，對李忠義恫稱
    ：「你誰都不用載了、你誰都不用載了、你誰都不用載了啦
    ！」、「臭機掰咧，是誰說不要載的啊？你不用帶來了，帶
    來帶去的，操你媽的，幹你娘機掰咧，不載了啊？」、「幹
    ！明天不用來了啦！」、「幹你娘咧」等語，在在均使李忠
    義心生恐懼，因怯於無法繼續在該處攬客維生，而不得不於
    106年5至7月均按月繳交3,000元予江壽銓。因認被告江壽銓
    、盧俊霖此部分所為，均涉犯刑法第346條第1項之恐嚇取財
    罪嫌云云。
  2.訊據被告江壽銓、盧俊霖均堅詞否認有此部分犯行，復查無
    證據足認其等確有參與此部分恐嚇李忠義犯行或與被告唐也
    翔間有何犯意聯絡，依罪疑唯輕之證據法則，自難遽為不利
    被告江壽銓、盧俊霖之認定。檢察官所舉之證據，尚不足使
    本院對被告江壽銓、盧俊霖涉犯此部分罪嫌達於無所懷疑而
    得確信為真實之程度。復查無積極證據足認被告江壽銓、盧
    俊霖確有公訴意旨所指此部分犯行，揆諸前開說明，既不能
    證明被告江壽銓、盧俊霖此部分犯罪，本應為其等均無罪之
    諭知，惟此部分如成立犯罪，與前揭被告江壽銓、盧俊霖經
    論罪之向李忠義恐嚇取財部分，有接續犯之實質上一罪關係
    ，爰均不另為無罪之諭知。
七、駁回上訴及撤銷改判之理由：　
　㈠上訴駁回部分（即「事實」欄「三」所示被告盧俊霖、唐也
    翔、盧彥成、俞宥成、陳俊宇共同對A1恐嚇危害安全部分及
    被告盧俊霖、盧彥成各自公然侮辱A1部分）：
　1.原審認被告盧俊霖、唐也翔、盧彥成、俞宥成、陳俊宇共同
    於前揭時、地對A1恐嚇危害安全、暨被告盧俊霖、盧彥成各
    自於前揭時、地公然侮辱A1，罪證明確，適用刑法第305條
    、第309條第1項、第28條等規定，並審酌被告盧俊霖、唐也
    翔、盧彥成、俞宥成及陳俊宇於原審審理時均矢口否認犯行
    ，飾詞狡辯，未見悔意，兼衡被告盧俊霖、唐也翔、盧彥成
    及俞宥成係因黃蜂車隊司機楊峻銘之車輛前曾遭A1毀損、司
    機謝和憲遭A1持電擊棒為強制行為（A1對黃蜂車隊司機所為
    強制及毀損等犯行，業經臺灣基隆地方法院以107年度易字
    第123號分別判處有期徒刑5月、6月、5月，應執行有期徒刑
    1年確定，見原審卷二第285至291頁），而與A1產生嫌隙並
    爆發本案衝突，再參酌被告盧俊霖、唐也翔、盧彥成、俞宥
    成及陳俊宇犯罪之動機、目的、手段，被告盧俊霖、盧彥成
    及陳俊宇前無任何犯罪紀錄，被告唐也翔於5年內未曾受有
    期徒刑以上刑之宣告，被告俞宥成曾因賭博案件，經原審法
    院以101年度簡字第1688號判處有期徒刑3月，其等素行尚可
    ，兼衡被告盧俊霖自述高中肄業、須扶養3名未成年子女、
    家庭經濟狀況不佳，被告唐也翔自述高職畢業、擔任計程車
    司機、須扶養母、弟、子女等6人、家庭經濟狀況不佳，被
    告盧彥成自述國中畢業、目前擔任油漆工、家庭經濟狀況普
    通，被告俞宥成自述高中畢業、從事司機工作、須扶養父母
    及未成年子女等3人、家庭經濟狀況勉持，被告陳俊宇自述
    高中肄業、目前在燒烤店工作、家庭經濟狀況不佳等一切情
    狀，分別量處被告盧俊霖拘役20日、拘役10日、被告唐也翔
    拘役10日、被告盧彥成拘役10日、罰金5,000元、被告俞宥
    成拘役10日、被告陳俊宇拘役10日，並就拘役、罰金部分，
    分別諭知易科罰金、易服勞役之折算標準均為以1,000元折
    算1日，暨就被告盧俊霖所犯上開2罪所處之刑，定其應執行
    刑為拘役25日；復敘明扣案編號1、4所示球棒2支（按：見
    偵69卷第26頁照片）及噴霧防身催淚劑1瓶（按：即他729卷
    四第114頁扣押物品目錄表所示），為被告盧俊霖所有，扣
    案編號3所示球棒1支（按：見偵69卷第26頁照片，即同卷第
    29頁扣押物目錄表所示）為被告唐也翔所有，扣案編號2所
    示球棒1支（按：見偵69卷第26頁照片，即同卷第32頁扣押
    物目錄表所示）為被告俞宥成所有，且該等物品均係供犯本
    案對A1恐嚇危害安全所用之物，業據其等供明在卷，均應依
    刑法第38條第2項規定沒收，至扣案之「黃蜂」標章之貼紙1
    批、載有「俞宥成」信封1個及其內所裝之本票3張、包車價
    目表1本、車號TAN-909號車輛之行車紀錄記憶卡1片、記事
    本2本、被告江壽銓之名片1張、伸縮手電筒警棍1支、員工
    薪資袋1個、球棒1支、酒店每日招酒統計單3張、被告盧俊
    霖所使用之行動電話1支（IMEI碼：000000000000000號，含
    門號0000000000號門號SIM卡1張）及被告唐也翔所使用之行
    動電話1支（IMEI碼：000000000000000號、00000000000000
    0號，含門號0000000000號SIM卡1張），雖分別為被告江壽
    銓、盧俊霖及唐也翔等人所有，然均非供本案對A1恐嚇危害
    安全及公然侮辱犯罪所用之物，且與本案此部分無關連性，
    不予宣告沒收等旨。經核其就此部分認事用法均無違誤，量
    刑亦屬妥適，沒收亦無不當，均應予維持。
　2.檢察官上訴意旨略以：原判決於量刑理由內僅泛稱審酌被告品
    行、智識程度、犯罪動機、目的、手段，所生危害及犯罪後態
    度等一切情狀，如此記載，僅為法律抽象之一般規定，至於各該
    審酌量刑之準據，如被告素行是否良好，智識程度為何，其行為所
    生危害是否重大及犯後有否悔意等具體情形，既於判決內無
    從窺見，則其量刑是否妥適，無從據以斷定，自嫌理由欠備。
    被告盧俊霖等人所為，危害社會治安非輕，犯後否認犯行，
    毫無悔意，亦未與被害人達成和解，原審未審酌上情，僅處
    被告盧俊霖、唐也翔、盧彥成、俞宥成、陳俊宇上開拘役或
    罰金，量刑過輕，有違比例及罪刑相當原則等語。
　3.惟按量刑輕重，係屬法院得依職權自由裁量之事項，苟其量
    刑已以行為人之責任為基礎，並斟酌刑法第57條各款所列情
    狀，在法定刑度內酌量科刑，無偏執一端，致明顯失出失入
    之情形，自不得指為不當或違法（最高法院103年度台上字
    第291號、第331號判決意旨參照）；且在同一犯罪事實與情
    節，如別無其他加重或減輕之原因，下級審量定之刑亦無過
    重或失輕之不當情形，則上級審法院對下級審法院之職權行
    使，原則上應予尊重（最高法院85年度台上字第2446號判決
    意旨參照）。查原審就被告唐也翔、盧俊霖、俞宥成、盧彥
    成及陳俊宇所犯上開部分，業已具體審酌與各該被告量刑有
    關之一切情狀，據為該等被告所犯各該罪名之量刑基準，核
    無濫用量刑權限，或其他輕重相差懸殊等量刑有所失出失入
    之違法或不當之處，自屬原審裁量職權之適法行使。檢察官
    上訴指摘原審就此部分量刑過輕，並無理由，應予駁回。
　⒋至被告盧俊霖雖於本院審理時坦承前揭公然侮辱A1之犯行，
    惟未獲A1諒解，亦未賠償A1所受損害，另被告盧俊霖、盧彥
    成、俞宥成、陳俊宇對於其等共同恐嚇A1、暨被告盧彥成對
    於其公然侮辱A1部分，不僅一再否認犯行，且均未與A1達成
    和解或賠償損害，難認就其等犯各該罪部分所宣告之刑以暫
    不執行為適當，爰就此部分均不予宣告緩刑，併此敘明。
　㈡撤銷改判部分（即「事實」欄「一」所示被告江壽銓、盧俊
    霖共同恐嚇取財部分、暨「事實」欄「二」所示被告唐也翔
    對李忠義恐嚇危害安全部分）：　
　1.原審認被告江壽銓、盧俊霖共同向李忠義、李錫壽恐嚇取財
    、暨被告唐也翔對李忠義恐嚇危害安全，事證明確，而予分
    別論罪科刑，並對被告江壽銓、盧俊霖分別諭知沒收、追徵
    未扣案之犯罪所得，固非無見。惟查被告江壽銓、盧俊霖上
    訴後，已與李忠義、李錫壽成立和解，將其等各自獲取之犯
    罪所得，分別返還李忠義、李錫壽，原審未及審酌此部分對
    被告江壽銓、盧俊霖有利之量刑因素，仍諭知沒收、追徵被
    告江壽銓、盧俊霖前揭犯罪所得，均有未當。復漏未就前揭
    被告江壽銓、盧俊霖、唐也翔被訴部分，敘明均不另為無罪
    諭知之理由，同有未洽。被告江壽銓上訴仍執前詞否認犯罪
    ，並無理由，固如前述，惟其以業於本院審理時與李忠義、
    李錫壽達成和解並賠償損害為由，請求從輕量刑，則為有理
    由。檢察官就被告江壽銓、盧俊霖共同恐嚇取財、暨被告唐
    也翔恐嚇李忠義部分上訴，指摘原審量刑過輕，雖均屬無理
    由，惟原判決就此部分既有前揭可議之處，即屬無可維持，
    應由本院將此部分暨定被告唐也翔應執行刑部分均撤銷。
  2.爰以行為人之責任為基礎，審酌被告江壽銓、盧俊霖明知李
    忠義、李錫壽均係計程車司機，竟為謀一己私利，以前揭不
    法手段，迫使李忠義、李錫壽各按月繳交3,000元而牟取不
    法利益，期間長達數月，影響李忠義、李錫壽之個人權益及
    社會秩序；被告唐也翔僅因系爭排班點之排班問題與李忠義
    發生糾紛，竟以前揭言語恫嚇李忠義，危害李忠義之安全；
    兼衡被告江壽銓、盧俊霖、唐也翔均於審判中飾詞否認犯行
    、被告江壽銓、盧俊霖業與李忠義、李錫壽達成和解並賠償
    損害等犯罪後之態度、被告江壽銓、盧俊霖犯罪之動機、目
    的、手段、所生危害、角色分工、犯罪所得、被告唐也翔犯
    罪之動機、目的、手段、所生危害，被告江壽銓除曾有違反
    票據法案件經判處罰金刑之前科外，別無其他犯罪紀錄，被
    告盧俊霖則無前科，另被告唐也翔除於86年間因竊盜案件經
    判處有期徒刑7月確定並執行完畢外，別無其他犯罪紀錄（
    見本院卷三第585至586頁、第591至593頁、第599至601頁所
    附本院被告前案紀錄表），被告江壽銓自述高中肄業之智識
    程度、從事計程車司機、有慢性疾病、家庭經濟狀況不佳，
    被告盧俊霖自述高中肄業之智識程度、現從事板模工、須扶
    養配偶及3名子女、家庭經濟狀況不佳，被告唐也翔自述高
    職畢業之智識程度、從事計程車司機、須扶養母親及子女、
    家庭經濟狀況不佳等一切情狀(見原審卷六第383至384頁、
    本院卷四第63至64頁)，分別量處如主文第2、3、4項所示有
    期徒刑或拘役，暨就被告唐也翔部分，諭知易科罰金之折算
    標準。並斟酌被告唐也翔所犯上開2罪之動機、態樣、手段
    、被害人不同、各罪責任非難重複程度、對全部犯罪為整體
    評價、暨定執行刑之內、外部界限，就前開撤銷改判部分與
    上訴駁回部分所處之刑，定其應執行之刑。
  3.再按刑法所稱之「緩刑」，並非刑罰之一種，而係指「暫緩
    執行刑罰」而言，參照同法第74條第1項之規定：「受二年
    以下有期徒刑、拘役或罰金之宣告，而有下列情形之一，認
    以暫不執行為適當者，得宣告二年以上五年以下之緩刑，其
    期間自裁判確定之日起算」以觀，「緩刑」必須依附於「主
    刑」（即有期徒刑、拘役或罰金而言），始具有其意義，二
    者間具有不可分離之依存關係，故在訴訟上應合一審判，不
    能割裂處理，否則即有判決適用法則不當之違法（最高法院
     103年度台上字第4116號判決意旨參照）。申言之，「緩刑
    」係對國家刑罰權之暫緩執行宣告，雖實務上在併合處罰之
    數罪，以定應執行刑而為緩刑宣告，此係因併合處罰之數罪
    應依刑法第50條、第51條之規定定應執行刑所致，應執行刑
    僅屬緩刑宣告之衡酌基礎，緩刑所依附者仍屬各罪之主刑（
    即國家刑罰權），數罪併罰所定之應執行刑，僅係立法者為
    便利併合處罰之執行所規定，然緩刑既依附於併罰數罪分別
    宣告之主刑，具體案件是否適合宣告緩刑，審判庭允宜基於
    法律確信，審酌個案具體情形而為決定（本院暨所屬法院10
    9年法律座談會刑事類提案第4號研討結果參照）。經查：
　①被告江壽銓、盧俊霖前均未曾因故意犯罪受有期徒刑以上刑
    之宣告，有本院被告前案紀錄表在卷可稽（見本院卷三第58
    5至586頁、第591至593頁），其等均因一時失慮致罹刑典，
    犯後雖未坦承全部犯行，惟均與被害人李忠義、李錫壽達成
    和解並賠償損害，被害人李忠義、李錫壽亦均陳稱願宥恕被
    告江壽銓、盧俊霖，不再追究彼等之刑事責任，同意法院給
    予彼等緩刑之宣告等語（見本院卷二第65至67頁、第71至73
    頁、第161至163頁），被告江壽銓、盧俊霖經此罪刑之宣告
    後，當知所警惕，信無再犯之虞，本院認就其等共犯恐嚇取
    財罪所宣告之刑以暫不執行為適當，爰均併宣告緩刑2年，
    以啟自新。
　②至被告唐也翔不僅否認恐嚇被害人李忠義、A1之犯行，又未
    與該等被害人和解或賠償損害，難認就其犯各罪所宣告之刑
    以暫不執行為適當，爰均不予宣告緩刑，併此敘明。
　4.不諭知沒收或追徵被告江壽銓、盧俊霖犯罪所得之說明：
　①按犯罪所得已實際合法發還被害人者，不予宣告沒收或追徵
    ；宣告前2條之沒收或追徵，有過苛之虞者，得不宣告或酌
    減之，刑法第38條之1第5項、第38條之2第2項定有明文。沒
    收或追徵制度，關於剝奪行為人不法利得者，係為避免犯罪
    成為一種值得投資之「事業」，防止無端因犯罪保有利益而
    形成犯罪之誘因，以達成犯罪預防之目的。其措施本身並非
    對於行為人行為、結果非難，或予以應報、制裁之法律評價
    ，而係透過規範達成前開目的，附帶達成調整行為人與被害
    人間財產變動秩序之效果，形成類似（準）不當得利之衡平
    措施。而此一制度目的，並非由國家強制介入個人間私法之
    權益紛爭，否則關於私法間之私法自治、交易安全、誠實信
    用等原理原則及民事程序法之權利行使、當事人原則及相關
    程序，將全為刑事法相關措施取代，要非前揭沒收、追徵制
    度之修正目的。
　②次按犯罪所得及追徵之範圍與價額，認定顯有困難時，得以
    估算認定之，刑法第38條之1第1項本文及第38條之2第1項本
    文亦分別定有明文。查被告江壽銓供稱：我從106年4月開始
    按月收取3,000元，106年間大約有17個司機，107年1月剩14
    個司機，107年2月剩12個司機等語（見他729號卷五第149頁
    ），而被告江壽銓係自106年2月起至同年4月止，按月給付
    江華芳3萬元，另自106年5月起按月給付被告盧俊霖3萬元，
    再由被告盧俊霖依被告江壽銓指示，將其中1萬元轉交江華
    芳遺孀充作生活費，亦即被告盧俊霖實際取得之款項為20,0
    00元等情，業據被告江壽銓及盧俊霖供述如前。則被告盧俊
    霖對被害人李忠義及李錫壽恐嚇取財部分，犯罪所得為25,0
    14元【計算式：盧俊霖每月實際取得金額20000元×2/17＝235
    3元；2353元×8月＝18824元（106年5月至同年12月）；20000
    元×2/14＝2857元（107年1月）；20000元×2/12＝3333元（107
    年2月）；18824元＋2857元＋3333元＝25014元】，被告江壽銓
    對被害人李忠義及李錫壽恐嚇取財部分，犯罪所得則為37,6
    33元【計算式：6000元（李忠義及李錫壽2人每月總繳金額
    ）－2353元＝3647元；3647元×9個月＝32823元（106年4月至同
    年12月）；6000元－2857元＝3143元（107年1月）；5000元（
    李錫壽107年2月僅繳納2000元，加上李忠義繳交之3,000元
    ）－3333元＝1667元（107年2月）；32823元＋3143元＋1667元＝
    37633元】，上開犯罪所得均未扣案，本應依刑法第38條之1
    第1項前段、第3項規定，各予宣告沒收或追徵其價額。惟被
    告江壽銓、盧俊霖已與李忠義、李錫壽達成和解，被告江壽
    銓分別退還李忠義、李錫壽繳交之款項19,816元、17,816元
    ，合計37,632元；被告盧俊霖則合併退還李忠義、李錫壽共
    26,000元等情，有被告江壽銓、盧俊霖各與李忠義、李錫壽
    簽訂之和解書及李忠義、李錫壽所提「刑事撤回告訴狀」各
    1件在卷可稽（見本院卷二第65至67頁、第71至73頁、第163
    頁），此部分與已實際發還李忠義、李錫壽無異，自無庸再
    宣告沒收或追徵此部分犯罪所得，至於被告江壽銓實際賠付
    之金額37,632元，雖較其犯罪所得37,633元少「1元」，惟
    此容或僅屬計算時之誤差值，且金額甚微，如諭知沒收或追
    徵此部分犯罪所得，顯有過苛之虞，亦欠缺刑法上之重要性
    ，爰不予宣告沒收或追徵，附此敘明。
乙、無罪部分：
一、被告林耀德、楊峻銘被訴共同恐嚇取財部分（即起訴書犯罪
    事實「二、㈡」部分）：
  ㈠公訴意旨略以：被告林耀德（綽號「阿德」）與楊峻銘（綽
    號「羊仔」）均為計程車司機，其等為阻止其他車隊司機在
    系爭排班點載客，遂與共同被告江壽銓等人共組黃蜂車隊，
    向黃蜂車隊司機按月收取3,000元。詎被告林耀德、楊峻銘
    竟與江壽銓、唐也翔共同基於意圖為自己不法所有之恐嚇犯
    意聯絡，於106年5月6日上午某時，在臺北捷運忠孝復興站2
    號出口前，因不滿李錫壽尚未繳交當月之3,000元，竟先由
    江壽銓對斯時欲在該處排班載客之李錫壽恫稱：「3,000元
    如果繳不出來的話，你就不用來跑了!」等語，復由唐也翔
    對李錫壽嚇稱：「幹你娘！你很皮喔！」等語，致使李錫壽
    心生恐懼，因怯於無法繼續在該處招攬乘客維生，遂於翌日
    湊足3,000元交予江壽銓。因認被告林耀德及楊峻銘共同涉
    犯刑法第346條第1項之恐嚇取財罪嫌等語。
  ㈡按犯罪事實應依證據認定之，無證據不得認定犯罪事實；不
    能證明被告犯罪者，應諭知無罪之判決，刑事訴訟法第154
    條第2項、第301條第1項定有明文。次按認定不利於被告之
    事實，須依積極證據，苟積極證據不足為不利於被告事實之
    認定時，即應為有利被告之認定，更不必有何有利之證據；
    又認定犯罪事實，所憑之證據，雖不以直接證據為限，間接
    證據亦包括在內，然無論直接或間接證據，其為訴訟上之證
    明，須於通常一般之人均不致於有所懷疑，而得確信其為真
    實之程度者，始得據之為有罪之認定，倘其證明尚未達到此
    一程度，而有合理性懷疑之存在時，即無從為有罪之認定（
    最高法院30年上字第816號、76年台上字第4986號判例意旨
    參照）。
  ㈢公訴意旨認被告林耀德及楊峻銘共同涉犯恐嚇取財罪嫌，無
    非係以被告林耀德、楊峻銘於警詢及偵查時之供述、證人李
    忠義、李錫壽及A1之證述、共同被告江壽銓、盧俊霖、唐也
    翔之證述、前揭「復興站」Line對話翻拍照片及通訊監察譯
    文，為其主要論據。
　㈣訊據被告林耀德與楊峻銘固均坦承其等均為臺灣大車隊之計
    程車司機，均有加入黃蜂車隊而在系爭排班點攬客，並按月
    交付3,000元予共同被告江壽銓等事實，惟均堅詞否認有何
    恐嚇取財之犯行，被告林耀德辯稱：我沒有受江壽銓的指揮
    向李忠義及李錫壽催收3,000元，也未經手3,000元或從中獲
    取任何報酬；我沒有幫派背景，也不是竹聯幫地堂成員，我
    沒有參與本案任何恐嚇取財的犯行；於106年5月6日上午，
    我有在系爭排班點排班，看見僅有江壽銓一人與李錫壽講話
    ，但未看到被告楊峻銘，當時我距離江壽銓講話地點約有6
    、7公尺，我未對李錫壽恐嚇取財等語，被告林耀德辯護人
    為其辯護略以：系爭排班點係紅線禁止停車區域，且未設計
    程車招呼站，無法停車攬客，被告林耀德等人共組黃蜂車隊
    的目的係互相幫忙攬客，由後到班司機幫先到班司機攬客出
    車，並各繳交3,000元予共同被告江壽銓，被告林耀德亦按
    月繳交3,000元；被告林耀德平日尊稱李錫壽為「壽哥」，
    互動良好，絕不可能對李錫壽為恐嚇取財之行為等語。被告
    楊峻銘則辯稱：我是在系爭排班點載客的計程車司機，並非
    竹聯幫地堂成員，也未協助共同被告江壽銓在系爭排班點掌
    控載客之地盤、監看、通風報信或向其他司機催繳3,000元
    ，並無在106年5月6日，於系爭排班點向李錫壽催繳3,000元
    之事等語。
　㈤經查：
　1.被告林耀德、楊峻銘均係臺灣大車隊之計程車司機，均加入
    黃蜂車隊而在系爭排班點排班載客，且自106年2月起，均有
    按月繳交3,000元予共同被告江壽銓等情，業據被告林耀德
    及楊峻銘供述在卷，核與證人李忠義、李錫壽、吳豐成、劉
    家堯、謝和憲、江壽銓、盧俊霖、唐也翔及俞宥成等人證述
    之情節均相符，並有前揭「復興站」之Line群組對話翻拍照
    片、現場照片及通訊監察譯文在卷可稽，自堪認定。
  2.證人李忠義於警詢及偵查時雖均證稱：恐嚇我的黑道份子有
    被告盧俊霖、江壽銓、林耀德及楊峻銘；根據我的觀察，這
    群黑道份子在上開排班點是由江壽銓出面向載客司機收錢，
    被告林耀德也在旁邊協助現場管理，被告楊峻銘則負責把風
    ；林耀德會講錢趕快繳一繳，且協助管理，排班的人如不聽
    話，林耀德會出面管理及責罵，楊峻銘則在上開排班點監看
    ，負責通風報信等語（見偵20396卷二第33至39頁、他729號
    卷二第61頁），復於審理時證稱：錢是交給共同被告江壽銓
    ，盧俊霖也會跟我收錢，我沒交錢時，江壽銓會打電話給盧
    俊霖，盧俊霖就會來找我，我真的不敢不交；106年5月5、6
    日，被告盧俊霖、唐也翔叫我好好跑車，不好好跑車就會去
    當遊民，盧俊霖另稱該處是他在做主，是他們的地盤，他們
    是指江華芳、江壽銓、盧俊霖、唐也翔、林耀德及楊峻銘等
    人，但我與楊峻銘沒有什麼衝突等語(見原審卷三第161至19
    3頁)。另證人李錫壽於偵查及原審審理時雖證稱：平時司機
    沒有繳3,000元是由共同被告江壽銓出面，被告林耀德沒有
    直接開口向我要過錢，但林耀德在江壽銓向我催討3,000元
    時在場，林耀德在場可能是要仗勢人多，另被告楊峻銘在江
    壽銓向我催討3,000元時都會在場，只是不會開口，感覺可
    能是利用人多，給我壓力等語(見他729號卷二第50頁反面至
    51頁)。證人A1於偵查中則證稱：共同被告江壽銓跟我講要
    交錢時，被告林耀德及唐也翔也在旁邊，好像在監視，我記
    得林耀德和唐也翔應該也是有講過他們是竹聯幫地堂的人，
    但我不曉得楊峻銘的角色，只知道他是計程車司機等語(見
    他729號卷二第3至4頁反面)。惟本案相關被告中，僅有共同
    被告盧俊霖係接替江華芳之原地位，接任竹聯幫地堂地隆會
    會長而具有黑道背景，並係由盧俊霖以竹聯幫地堂地隆會之
    幫派名號在系爭排班點圍事，按月取得圍事報酬3萬元，其
    餘包括共同被告江壽銓、唐也翔及被告林耀德、楊峻銘等人
    均僅係臺灣大車隊之計程車司機，而非竹聯幫地堂之幫派成
    員，因系爭排班點係紅線禁止臨停路段，並未設置計程車招
    呼站，被告等人遂在系爭排班點共組黃蜂車隊，由車隊所屬
    司機相互幫忙攬客以營生，且黃蜂車隊亦非竹聯幫地堂之幫
    派組織等情，已如前述。是證人李忠義、李錫壽或A1指稱被
    告林耀德或楊峻銘係竹聯幫地堂之黑道份子等情，自難採認
    。況依前揭「甲、有罪部分」之證據及說明，本案對被害人
    李忠義及李錫壽各為恐嚇取財之犯行者，係共同被告江壽銓
    與盧俊霖，與其他被告無涉，亦已如前述。再參酌證人李忠
    義、李錫壽及A1前揭證述，均僅泛稱系爭排班點係被告林耀
    德或楊峻銘等人之地盤、被告林耀德或楊峻銘曾於共同被告
    江壽銓向其等催討或要求繳交3,000元時在場，且被害人李
    忠義、李錫壽均未具體指明被告林耀德或楊峻銘究竟對其等
    有何恐嚇取財之犯行，至於其等所稱被告林耀德、楊峻銘在
    場，可能係為仗勢人多，給其等心理壓力，或推認被告林耀
    德係負責管理現場，被告楊峻銘則負責通風報信等語，均無
    任何佐證依據，況證人A1係其他車隊之成員，非屬黃蜂車隊
    ，自無繳交每月3,000元之義務，證人A1指稱共同被告江壽
    銓等人亦要求其繳交每月3,000元等語，可信性顯有疑義。
    經勾稽證人李忠義、李錫壽及A1上開證述內容，既均未具體
    證述被告林耀德或楊峻銘對李忠義及李錫壽有何恐嚇取財之
    不法犯行，亦未具體證述被告林耀德或楊峻銘與共同被告江
    壽銓、盧俊霖所為前揭恐嚇取財之犯行間，究有何犯意聯絡
    及行為分擔，自難僅以證人李忠義、李錫壽及A1前揭空泛或
    尚存疑義之證述，遽為不利於被告林耀德與楊峻銘認定之依
    據。另被告林耀德縱因加入黃蜂車隊及「復興站」Line群組
    而曾參與內部事務處理，甚至亦贊成推舉共同被告盧俊霖接
    任江華芳之竹聯幫地堂地隆會會長職務，惟此應係為使其等
    所組成黃蜂車隊成員得以順利招攬客人所為，尚難據此即逕
    推認被告林耀德亦有參與共同被告江壽銓或盧俊霖對被害人
    李忠義或李錫壽所為恐嚇取財之犯行。
  3.綜上事證及說明，證人李忠義、李錫壽或A1指稱被告林耀德
    、楊峻銘係黑道分子，均有參與共同被告江壽銓、盧俊霖恐
    嚇被害人李忠義、李錫壽繳交前揭每月3,000元之犯行等指
    述，尚難採認。被告林耀德、楊峻銘辯稱其等均非幫派分子
    ，與共同被告江壽銓、盧俊霖對被害人李忠義、李錫壽所為
    前揭恐嚇取財之犯行無關等語，尚非無據。此外，復查無其
    他積極證據足證被告林耀德或楊峻銘確有公訴意旨所指恐嚇
    取財犯行，依罪疑唯輕之證據法則，自應為有利於被告林耀
    德及楊峻銘之認定，其等被訴恐嚇取財罪嫌均屬無法證明，
    自應為其等均無罪之諭知。
二、被告唐也翔被訴對A1恐嚇危害安全部分（即起訴書犯罪事實
    「二、㈢」部分）：
  ㈠公訴意旨略以：被告唐也翔基於恐嚇之犯意，於106年8月25
    日18時52分許，在新北市瑞芳區汽車路32號之SKY停車場內
    ，要求該停車場負責人周隆昇將「不要把車子停在停車場內
    ，不然車子被砸，就會影響其他客人的車子」等語，轉告當
    時不在場之A1，周隆昇遂於同年月28日16時30分許，在上開
    停車場內，將前揭話語告知A1，致使A1心生畏懼。因認被告
    唐也翔此部分所為，涉犯刑法第305條之恐嚇危害安全罪嫌
    。
  ㈡公訴意旨認被告唐也翔涉犯此部分罪嫌，無非係以被告唐也
    翔於警詢及偵查時之供述、證人A1、周隆昇之證述及現場監
    視器翻拍照片，為其主要論據。訊據被告唐也翔堅詞否認有
    何恐嚇犯行，辯稱：我於106年8月25日並沒有前往SKY停車
    場，對周隆昇講上開恐嚇A1的言語等語。
　㈢經查：
  1.證人即SKY停車場老闆周隆昇於偵訊時雖證稱：於106年8月2
    5日，有4台車子突然到我的停車場，指認表中編號3（即唐
    也翔）跟我講，叫我以後不要再讓A1停在我的停車場，不然
    就要砸車，萬一波及到我的客人車子就不好意思，講完後就
    離開，我有將此事告知A1等語(見他729號卷二第28至29頁)
    。另證人即告訴人A1於偵查及原審審理時亦證稱：106年8月
    25日，被告俞宥成、盧俊霖、唐也翔及另一名司機，有4台
    車，總共下來10幾個人，還有盧俊霖的弟弟，當時我不在現
    場，是SKY停車場老闆周隆昇告訴我「茶壺」（即唐也翔）
    開車去停車場告知周隆昇，叫我不要再去SKY停車場停車，
    如果我再去該停車場停車，就要去砸車，會影響到其他客人
    的車子，周隆昇叫我不要過去停車場，怕我有危險等語(見
    他729號卷二第3頁反面至4頁、原審卷三第289至290頁)，而
    就被告唐也翔曾為前揭恐嚇言詞之情節，證述一致，並提出
    現場監視器翻拍照片為憑（見他729號卷三第214至217頁反
    面），堪認本件於106年8月25日，確有4台車子前往周隆昇
    經營之SKY停車場，並由其中一人向周隆昇表示上開恐嚇A1
    之言詞。惟依證人周隆昇及A1上開證述內容，A1係經周隆昇
    轉告而獲知係被告「唐也翔」於上開時、地，為前揭恐嚇言
    語，然此情既為被告唐也翔所否認，而A1當時又未在SKY停
    車場，並未親自見聞對其為上開恐嚇言語者確係被告唐也翔
    本人，是依卷證資料，得據為前揭事證認定之供述證據僅有
    證人周隆昇之陳述，至於證人A1之前揭證述，既係聽聞自證
    人周隆昇，性質上係屬與周隆昇陳述有同一性之累積證據，
    非屬適格之補強證據，則被告唐也翔是否確為上開恐嚇言語
    ，並非無疑。
  2.再細繹卷附SKY停車場之106年8月25日現場監視器翻拍照片
    （見他729號卷二第30至32頁），在該日固確有數台車子及
    多人前往該停車場，然因監視器畫面解析度不佳，無法清楚
    辨識人臉，實無法判定被告唐也翔是否確為當日前往該停車
    場而向周隆昇恫稱上開言語之人。又證人即同案被告盧俊霖
    於原審羈押庭訊問時供稱：第一次（即106年8月25日）是因
    A1向我們司機叫囂，大家真的不滿，我才帶小弟去，是跟SK
    Y停車場老闆說不要再讓A1在那裡停車，當時有4台車的人過
    去，下去講話的人是我弟弟(即盧彥成)，有說不要讓A1在那
    裡停車，但沒有說遇到就要砸車，講完就走了等語（見偵16
    516卷一第28至29頁）。而共同被告盧俊霖與盧彥成係親兄
    弟，當時又係由被告盧俊霖帶領一批小弟到場，則盧俊霖不
    僅實際參與其事而不致誤認參與者，衡情亦應無為廻護被告
    唐也翔而故意捏詞陷害其胞弟盧彥成之理。再參酌證人周隆
    昇於原審審理時證稱：在106年8月25日，有4台車到我的停
    車場要找A1，並叫我不要讓A1將車停在我的停車場，不然要
    砸車，如果波及到我客人的車子就不好意思了，而且有叫我
    轉達給A1，我有將此事告知A1，要A1小心，說上開言語的人
    是我不認識的年輕人；我沒有印象當天是在庭哪些被告到場
    ，但我認識在庭的被告唐也翔、盧俊霖及俞宥成，不認識盧
    彥成等語（見原審卷三第202至205頁、第212至213頁），是
    依證人周隆昇此部分證述內容，其既認識被告唐也翔，而當
    時為上開言語者係其「不認識之年輕人」，益見當時是否確
    由被告唐也翔對周隆昇為上開恫嚇之詞，更非無疑。再參酌
    被告盧彥成為80年生，於本案行為時(即106年8月25日)僅26
    歲，符合證人周隆昇所稱「年輕人」之條件，反觀被告唐也
    翔為62年生，於本案行為時已係44歲之中年人，且周隆昇既
    認識被告唐也翔，衡情當知悉被告唐也翔之大概年齡，依常
    理判斷，亦不致將其所認識之已屆中年之被告唐也翔，以「
    不認識的年輕人」一語描述之理，則證人周隆昇於偵查中所
    稱當時係前揭「指認表編號3」所示「唐也翔」對其為上開
    恫嚇言語之證述，是否屬實，顯屬有疑。況證人周隆昇在前
    揭偵訊時，係依卷附指認表（見他729號卷二第8頁）指認本
    案之行為人，該指認表編號3亦確係被告唐也翔之照片，然
    並非被告唐也翔之近況照片，而係其年輕時期之照片，是證
    人周隆昇於前揭偵訊時所為之指認，縱認其指認程序並無瑕
    疵，惟參酌前揭事證及說明，其正確性或可信性仍非無疑。
　3.綜上事證及說明，證人周隆昇、A1指稱被告唐也翔於106年8
    月25日18時52分許，在前揭SKY停車場，要求該停車場負責
    人周隆昇將「不要把車子停在停車場內，不然車子被砸，就
    會影響其他客人的車子」等語轉告不在場之A1乙節，尚難採
    認。被告唐也翔否認於106年8月25日至前揭SKY停車場對周
    隆昇為上開恫嚇言詞，尚非無憑。此外，復查無其他積極證
    據足證被告唐也翔確有公訴意旨所指此部分恐嚇犯行，依罪
    疑唯輕之證據法則，自應為有利於被告唐也翔之認定，被告
    唐也翔被訴此部分恐嚇罪嫌，尚屬無法證明，自應為其被訴
    此部分無罪之諭知。
三、被告唐也翔、俞宥成、陳俊宇被訴公然侮辱部分（即起訴書
    犯罪事實「二、㈣」部分）：
　㈠公訴意旨略以：被告唐也翔、俞宥成及陳俊宇共同基於公然
    侮辱之犯意聯絡，於106年9月7日17時2分許，偕同共同被告
    盧俊霖、盧彥成（其等2人所犯此部分罪行，詳如前述有罪
    部分）分持球棒及辣椒水前往上開SKY停車場，圍堵正帶友
    人吳易生前來九份用餐之A1，於恐嚇A1之過程中，另由盧彥
    成、盧俊霖對A1辱罵：「幹你娘雞掰，你懶爛（台語）」等
    語，足以毀損A1之名譽。因認被告唐也翔、俞宥成及陳俊宇
    共同涉犯刑法第309條第1項之公然侮辱罪嫌等語。
　㈡公訴意旨認被告唐也翔、俞宥成及陳俊宇涉犯此部分罪嫌，
    無非係以被告唐也翔、俞宥成及陳俊宇於警詢及偵查時之供
    述、證人A1及周隆昇之證述、同案被告盧俊霖及盧彥成之證
    述、現場監視器翻拍畫面，為其主要論據。
　㈢訊據被告唐也翔、俞宥成及陳俊宇固均坦承因A1對同案被告
    盧俊霖挑釁及辱罵「幹你娘」，遂與盧俊霖、盧彥成一同前
    往SKY停車場質問A1之事實，惟均堅決否認有何公然侮辱犯
    行，均辯稱：我們沒有辱罵A1等語。
  ㈣經查：　　
　1.被告唐也翔、俞宥成、陳俊宇於上開時、地，與盧俊霖共同
    前往SKY停車場，在該處質問A1等情，業據被告唐也翔、俞
    宥成、陳俊宇坦承在卷，核與證人A1及周隆昇證述之情節相
    符，並有前揭現場監視器錄影光碟及翻拍照片、經原審勘驗
    所製作之筆錄在卷可稽，固堪認定。
　2.惟被告唐也翔、俞宥成、陳俊宇與同案被告盧俊霖、盧彥成
    共同前往SKY停車場，在該處質問A1後，雙方爆發衝突過程
    中，係同案被告盧俊霖及盧彥成分別對A1辱罵「幹你娘雞巴
    」、「你真懶爛（台語）」等語，被告唐也翔、俞宥成、陳
    俊宇均未開口辱罵A1等情，業據同案被告盧俊霖及盧彥成於
    原審準備程序時供述在卷，並經本院認定如前，同案被告盧
    俊霖、盧彥成應係在前揭與A1衝突過程中，因一時情激而臨
    時起意出言辱罵A1，難認其等在事前或現場曾與被告唐也翔
    、俞宥成或陳俊宇就此部分犯行有何犯意聯絡或行為分擔。
    再參酌證人A1、周隆昇均未具體指摘被告唐也翔、俞宥成及
    陳俊宇在前揭案發現場亦曾出言辱罵A1，既無積極證據足證
    被告唐也翔、俞宥成及陳俊宇在前揭時、地對A1有何公然侮
    辱犯行，自難遽令其等共同擔負公然侮辱之罪責。此外，復
    查無其他積極證據足證被告唐也翔、俞宥成或陳俊宇確有公
    訴意旨所指公然侮辱犯行，被告唐也翔、俞宥成、陳俊宇被
    訴此部分罪嫌均屬無法證明，自應為其等被訴此部分均無罪
    之諭知。
四、駁回檢察官上訴之理由：
　1.原審就被告林耀德、楊峻銘被訴共犯恐嚇取財（起訴書犯罪
    事實「二、㈡」）、被告唐也翔被訴恐嚇A1（起訴書犯罪事
    實「二、㈢」）及被告唐也翔、俞宥成、陳俊宇被訴妨害名
    譽（起訴書犯罪事實「二、㈣」）部分，經依卷內證據調查
    之結果為綜合判斷，以均不能證明被告林耀德、楊峻銘、唐
    也翔、俞宥成、陳俊宇犯罪為由，諭知其等前揭被訴部分均
    無罪之判決，已詳敘其證據取捨之理由，且不悖論理及經驗
    法則，核無不當，均應予維持。至原判決就被告唐也翔被訴
    如起訴書犯罪事實「二、㈣」所載對A1恐嚇危害安全罪嫌諭
    知無罪部分，於其主文內僅記載「被訴恐嚇危害安全」部分
    無罪，卻漏未載明係指「被訴106年8月25日對A1恐嚇危害安
    全部分」，雖有瑕疵，然於判決結果不生影響，尚無為此撤
    銷原審對於被告唐也翔被訴此部分所為無罪判決之必要，附
    此敘明。
　2.檢察官上訴意旨略以：①證人董樁簢於偵查中證稱：這個車
    隊在江華芳死後的核心人物，是江金鷹（即被告江壽銓）、
    林耀德、茶壺(即被告唐也翔)還有貢丸（即被告盧俊霖），
    貢丸會聽金鷹、茶壺及耀德的等語；被告盧冠霖於羈押庭供
    稱：決定將3萬元給伊時，只有伊、江壽銓及林耀德在場等
    語，足徵黃蜂車隊的核心人物係被告江壽銓、林耀德、唐也
    翔及盧冠霖，且將該車隊隊員所繳交費用中之3萬元，交予
    被告盧冠霖，係被告江金鷹、林耀德之決定。②證人A1於偵
    查中證稱：我聽完後，覺得計程車要賺多少不知道，一個月
    要叫我交3,000元不合理，我就有跟金鷹、林耀德、唐也翔
    爭執，我跟金鷹爭執時林耀德及唐也翔也在場，金鷹跟我講
    要交錢時，林耀德及唐也翔在旁邊好像在監視；後來有很多
    次我要去臺北市忠孝復興捷運站那邊載客，我把車子停好後
    ，唐也翔及林耀德都有輪流過來跟我說「不要來這邊排」(
    台語)，我還有回說為什麼不能來這邊排，唐也翔跟林耀德
    的意思就是不要讓我排，因為我沒有給他們3,000元等語；
    證人吳豐成於108年12月16日原審審理時結證稱：到忠孝復興站
    排班要繳規費3,000元；如果沒交錢，就沒辦法跑車；加入Li
    ne群組是要知道忠孝復興站有多少車子在排班；3,000元的用
    途有時用於聚餐，3,000元除了交給被告江壽銓，也有交給被
    告盧俊霖、楊峻銘等人等語；證人李忠義於警詢及偵查時中
    均證稱：恐嚇我的黑道份子有盧俊霖、江壽銓、林耀德及楊
    峻銘；根據我的觀察，這群黑道份子在上開排班點是由被告
    江壽銓出面向載客司機收錢，林耀德也在旁邊協助現場管理
    ，楊峻銘則負責把風；林耀德會講錢趕快繳一繳，且協助管
    理，排班的人不聽話，林耀德會出面管理及責罵，楊峻銘在
    上開排班點監看，負責通風報信等語。又被告江壽銓因不滿
    李錫壽遲交3,000元，遂於106年5月6日上午某時，在系爭排
    班點對李錫壽恫稱：「3,000元如果繳不出來的話，你就不
    用來跑了!」等語，使李錫壽心生畏懼，業據原審所認定，
    參諸證人李錫壽於偵查中證稱：林耀德在江金鷹向我要3,00
    0元的時候在場，林耀德也有在唐也翔向我要3,000元時在場
    ，林耀德在場可能是要仗勢人多，另外楊竣銘的部分是江金
    鷹要3,000元時，他大部分在場，只是不會開口，可能感覺
    是利用人多給我壓力等語，被告林耀德亦供稱：於106年5月
    6日上午我在上開排班點排班等語，則被告江金鷹向被害人
    李錫壽索取3,000元及另向被害人A1索求3,000元時，均會邀
    集被告林耀德、唐也翔、楊竣銘在場，係利用人多勢眾，再
    加上被告江壽銓、盧俊霖恐嚇李錫壽、李忠義，始足使李錫
    壽、李忠義心生畏懼，足認被告江壽銓、林耀德、楊竣銘、
    唐也翔間就索取李忠義、李錫壽每月3,000元之行為，有恐
    嚇取財之犯意聯絡及行為分擔。③被告江壽詮等人成立黃蜂
    車隊，佔據忠孝復興捷運站2號出口附近，違規攔客並收取
    月費，將所收取費用中之3萬元交予具有竹聯幫地堂背景之
    被告盧俊霖作為圍事費用，而對不繳月費3,000元之黃蜂車
    隊司機，則由被告江壽詮於「復興站」之Line群組命令被告
    盧俊霖帶同小弟，或由被告江壽詮帶同被告林耀德、楊峻銘
    或由被告唐也翔假藉該司機插隊等由，以恐嚇手段向該司機
    索取每月3,000元，另對其他欲在系爭排班點攬客之計程車
    ，則由被告江壽詮、唐也翔、林耀德驅趕，不准其他計程車
    排班搭載客人之事實，業據證人李忠義、李錫壽及A1等證述
    明確，此種行為已形同幫派霸佔地盤圍事，原審認黃蜂車隊
    並非竹聯幫地堂地隆會之幫派組織，被告林耀德、江壽詮、
    唐也翔亦非幫派成員，難認被告林耀德、楊峻銘與同案被告
    江壽詮、盧俊霖就恐嚇取財之犯行間，有犯意聯絡及行為分
    擔，顯違證據及經驗法則。④被告江壽詮向被害人李忠義恐
    嚇索取3,000元時，被告林耀德、楊峻銘在場，另被告江壽
    詮、唐也翔、林耀德亦有向A1索取3,000元，造成李忠義及A
    1之心理壓力，且被告林耀德、唐也翔、楊峻銘驅趕在系爭
    排班點攔客之其他計程車，讓黃蜂車隊成員得以順利攬客而
    獲有搭載乘客之利益，原審卻認被告林耀德、楊峻銘無意圖
    為自己不法所有之意圖，所認定之事實顯與卷內證據不符。
    ⑤被告盧俊霖於警詢、偵查及原審羈押庭訊問時雖證稱：都
    是被告江壽銓、林耀德、唐也翔私下開會決議，由被告唐也
    翔打好指示內容，交給江壽銓、林耀德確認後，再傳給我負
    責對排班司機發佈一些規定，事前我都不知道，在車隊內，
    江壽銓、林耀德及唐也翔有決定權；江壽銓和林耀德叫我當
    會長的，我是聽命他們指揮做事情等語，佐以被告江壽銓與
    被告盧俊霖在106年5月6日之「復興站」Line群組對話內容
    ：「江金鷹：從6月3月(「3月」為贅語)起5日前沒繳3斤不
    用來跑、幹你娘、我是奴才、沒交、去虹幹。」、「貢丸：
    你們現在是看我們金鷹叔仔怎樣嗎！沒人要回是怎樣！！我
    明天就先處理忠義。」等節，有該對話紀錄在卷可稽，足見
    李忠義遲交3,000元，係由被告江壽詮張貼命令內容給該群
    組之成員，而該群成員有被告盧俊霖、唐也翔、林耀德、楊
    峻銘等人，再由被告盧俊霖回覆去處理李忠義遲交3,000元
    之事，原審逕認被告盧俊霖在群組轉發之前揭公告內容並無
    不法，核與事實不符。⑥原審既認定被告唐也翔以：「你誰
    都不用載了、你誰都不用載了、你誰都不用載了」、「幹！
    明天不用來了啦」等言語，對遲繳3,000元之李忠義確實會
    產生畏佈心，被告唐也翔亦因被害人李忠義未交或遲交3,00
    0元而心生不滿，常藉故以李忠義插隊或不按序排班，對李
    忠義為恐嚇行為，實係迫使李忠義交付3,000元，達成恐嚇
    取財之目的，原審認被告唐也翔所為不構成恐嚇取財罪，有
    違證據及經驗法則。⑦證人即SKY停車場老闆周隆昇於偵查中
    證稱：於106年8月25日有4台車子突然到我的停車場，指認
    表中編號3（即唐也翔）跟我講，叫我以後不要再讓A1將車
    停在我的停車場，不然就要砸車，萬一波及到我的客人車子
    就不好意思，講完後就離開，我有將此事告知A1等語，核與
    證人A1於偵查、原審審理時均證稱：106年8月25日俞宥成、
    盧俊霖、唐也翔及另一名司機，有4台車，總共下來10幾個
    人，還有盧俊霖的弟弟，當時我不在現場，SKY停車場老闆
    周隆昇告訴我，「茶壺」（即唐也翔）開車去停車場告知周
    隆昇，叫我不要再去SKY停車場停車，如果我再去SKY停車場
    停車就要去砸車，會影響到其他客人之車子，周隆昇叫我不
    要過去停車場，怕我有危險等語相符。證人周隆昇既認識被
    告唐也翔，其應可以指認被告唐也翔，而證人周隆昇於審理
    亦證稱：「(問：在檢察事官面前講的話是否是真實的？)是
    。」「(問：你的指認是出你的真實記憶嗎？)是。」等語，
    足徵被告唐也翔於106年8月25日確有至SKY停車場，並告知
    周隆昇，要求傳話A1不要再去SKY停車場停車，如果A1再去S
    KY停車場停車就要去砸車，會影響到其他客人的車子之事實
    ，應屬實在，原審卻認定於106年8月25日至SKY停車場，對
    周隆昇為上開恫嚇言語者應係同案被告盧彥成，並非被告唐
    也翔，顯與經驗及證據法則有違。⑧被告唐也翔、俞宥成、
    陳俊宇於上開時、地，陪同共同被告盧俊霖到場質問A1等情
    ，業據被告唐也翔、俞宥成、陳俊宇坦承在卷，則在此期間
    ，因A1與被告盧俊霖等互相拉扯及對罵，自係被告唐也翔等
    人欲共同與A1理論之部分行為，是當場雖僅係由被告盧俊霖
    、盧俊成出言辱罵A1，仍應認被告唐也翔、俞宥成、陳俊宇
    就被告盧俊霖、盧彥成辱罵A1之公然侮辱犯行間，有犯意聯
    絡及行為分擔，且被告盧俊霖等人共犯恐嚇犯行之部分，既
    經原判決認係與被告唐也翔、俞宥成、陳俊宇共同所犯，何
    以就被告盧俊霖等人公然侮辱之犯行部分，卻認定係被告盧
    俊霖等人臨時起意所為，與被告唐也翔、俞宥成、陳俊宇無
    關，其認定亦顯違證據法則等語。
　3.惟查：①證人吳豐成雖係黃蜂車隊司機，並按月繳交3,000元
    予被告江壽銓，惟依本件卷證資料，並無證據可資認定其係
    被迫繳款，是吳豐成每月繳交之3,000元，其中縱有部分款
    項係由被告楊峻銘經手，亦難據此認定被告楊峻銘等人即有
    參與被告江壽銓、盧俊霖對被害人李忠義或李錫壽所為前揭
    恐嚇取財之犯行。②關於證人即被害人李忠義、李錫壽指稱
    被告林耀德等人亦係黑道份子，且本案對其為恐嚇取財犯行
    者亦包括被告林耀德、楊峻銘等人之相關指述，尚難採認，
    已如前述。③被告江壽銓、盧俊霖固有占據系爭排班點，排
    除其他計程車在該處排班攬客之行為，惟縱認其等所為形同
    幫派霸佔地盤「圍事」之行為，仍難遽認非屬幫派成員之被
    告林耀德、楊峻銘等人亦參與被告江壽銓、盧俊霖對被害人
    李忠義、李錫壽所為前揭恐嚇取財犯行，即令身為黃蜂車隊
    成員之被告林耀德、楊峻銘等人，因被告江壽銓、盧俊霖前
    揭「霸佔地盤圍事之行為」而得以順利攬客獲有搭載乘客之
    利益，亦難執此逕認被告林耀德、楊峻銘主觀上有何為自己
    不法所有之意圖。④證人即SKY停車場老闆周隆昇於偵查中雖
    證稱於106年8月25日至SKY停車場對其為前揭恫嚇言語者，
    係檢察官所提示指認表編號3之被告唐也翔等語，核與證人A
    1於偵查、原審審理時之證稱相符，惟證人A1前揭證述係聽
    聞自證人周隆昇，性質上係與周隆昇陳述具有同一性之累積
    證據，非屬適格之補強證據，且依前揭說明，既堪認證人周
    隆昇前揭指述仍存有瑕疵，可信性亦有疑義，則證人周隆昇
    縱係依其個人記憶所及而為前揭證述，復於原審審理時確認
    其於偵查中所為前揭指述係出於其真實記憶所為之指認，仍
    不足以補強其陳述之可信性，亦不足據以認定於106年8月25
    日在SKY停車場對其為前揭恫嚇言語之人即係被告唐也翔。⑤
    被告唐也翔、俞宥成、陳俊宇雖因同案被告盧俊霖曾遭A1挑
    釁及辱罵「幹你娘」等語，而於106年9月7日，與盧俊霖及
    其胞弟即同案被告盧彥成等人共同前往周隆昇所經營之SKY
    停車場，在該處質問A1而共同對A1為前揭「事實」欄「三」
    所示之恐嚇犯行，惟衡諸常情，為達成質問他人之目的，固
    常因行為過當而衍生恐嚇犯行，惟非必伴隨出言侮辱對方之
    行為；況依前揭說明，既堪認被告盧俊霖、盧彥成係在與A1
    衝突之過程中，因一時情緒，臨時起意而各自出言辱罵A1，
    難認其等出言侮辱A1之犯行，在事前或現場曾與被告唐也翔
    、俞宥成或陳俊宇有何犯意聯絡或行為分擔，自無從僅以被
    告唐也翔、俞宥成及陳俊宇當時亦在場，且共同對A1為恐嚇
    犯行，即認定同案被告盧俊霖、盧彥成各因一時情緒而出言
    辱罵A1之行為，亦與被告唐也翔、俞宥成或陳俊宇有犯意聯
    絡及行為分擔，而令被告唐也翔、俞宥成或陳俊宇共同擔負
    公然侮辱A1之罪責。⑥至檢察官其餘上訴意旨所指，其中關
    於被告江壽銓、盧俊霖共同對被害人李忠義、李錫壽為恐嚇
    取財犯行之部分，雖非無據，惟均僅得作為認定被告江壽銓
    、盧俊霖共同為前揭恐嚇取財犯行之證據，尚無從作為認定
    被告林耀德、楊峻銘亦有共同參與前揭恐嚇取財犯行之積極
    證據，另其餘部分所指，亦難據以認定被告林耀德、楊峻銘
    確有共同參與前揭恐嚇取財之事實，均已如前述。檢察官上
    訴意旨置原判決就上述無罪部分均已明確論斷說明之事項於
    不顧，仍執前詞指摘原判決此部分認事用法違誤，無非係對
    卷內相同事證之相異評價，並未提出其他積極證據供本院調
    查審認，此部分上訴均無理由，應予駁回。
據上論斷，依刑事訴訟法第368條、第369條第1項前段、第364條
、第299條第1項前段、第300條、第301條第1項前段，判決如主
文。
本案由檢察官林錦鴻提起公訴，由檢察官涂永欽提起上訴，由檢
察官王亞樵到庭執行職務。
中　　華　　民　　國　　111 　年　　3 　　月　　17　　日
                  刑事第十五庭  審判長法  官  陳芃宇
                                      法  官  曹馨方
                                      法  官  陳勇松
以上正本證明與原本無異。
不得上訴。
                                      書記官  邱紹銓
中　　華　　民　　國　　111 　年　　3 　　月　　22　　日
附錄：本案論罪科刑法條全文 
中華民國刑法第305條
以加害生命、身體、自由、名譽、財產之事恐嚇他人，致生危害
於安全者，處2年以下有期徒刑、拘役或9千元以下罰金。

中華民國刑法第309條
公然侮辱人者，處拘役或9千元以下罰金。
以強暴犯前項之罪者，處1年以下有期徒刑、拘役或1萬5千元以
下罰金。

中華民國刑法第346條
意圖為自己或第三人不法之所有，以恐嚇使人將本人或第三人之
物交付者，處6月以上5年以下有期徒刑，得併科3萬元以下罰金
。
以前項方法得財產上不法之利益或使第三人得之者，亦同。
前二項之未遂犯罰之。